臺灣臺北地方法院刑事判決
110年度金訴字第23號
公  訴  人  臺灣臺北地方檢察署檢察官
被      告  昝靖瑜


選任辯護人  蘇信誠律師（法扶律師）
被      告  李椏樂


義務辯護人  趙璧成律師
被      告  蔡翰林



選任辯護人  陳鼎正律師（法扶律師）
被      告  許書涵



選任辯護人  廖國竣律師
            王思穎律師
被      告  許秋蘭



義務辯護人  黃郁叡律師
被      告  林郁純




選任辯護人  曾志立律師（法扶律師）
被      告  賴勝暉


選任辯護人  陳軾霖律師
被      告  林宏駿



選任辯護人  廖年盛律師（法扶律師）
被      告  黃金棋


選任辯護人  黃振哲律師（法扶律師）
被      告  余秀娟


選任辯護人  賴俊榮律師（法扶律師）
被      告  蔡秀華


選任辯護人  林秀香律師（法扶律師）
被      告  張崇哲


義務辯護人  康雲龍律師
上列被告因銀行法案件，經檢察官追加起訴（110年度偵字第541
4號），本院判決如下：
  主 文
壹、主刑部分
昝靖瑜共同犯銀行法第一百二十五條第一項前段之非法經營銀
  行業務罪，處有期徒刑壹年伍月。緩刑貳年。
李椏樂共同犯銀行法第一百二十五條第一項前段之非法經營銀
  行業務罪，處有期徒刑壹年拾月。緩刑貳年。
蔡翰林共同犯銀行法第一百二十五條第一項前段之非法經營銀
  行業務罪，處有期徒刑壹年參月。緩刑貳年。
許書涵共同犯銀行法第一百二十五條第一項前段之非法經營銀
  行業務罪，處有期徒刑壹年。緩刑貳年。
許秋蘭共同犯銀行法第一百二十五條第一項前段之非法經營銀
  行業務罪，處有期徒刑壹年壹月。緩刑貳年。
林郁純共同犯銀行法第一百二十五條第一項前段之非法經營銀
  行業務罪，處有期徒刑壹年參月。緩刑貳年。
賴勝暉共同犯銀行法第一百二十五條第一項前段之非法經營銀
  行業務罪，處有期徒刑壹年。緩刑貳年。
林宏駿共同犯銀行法第一百二十五條第一項前段之非法經營銀
  行業務罪，處有期徒刑壹拾壹月。緩刑貳年。
黃金棋共同犯銀行法第一百二十五條第一項前段之非法經營銀
  行業務罪，處有期徒刑壹年參月。緩刑貳年。
余秀娟共同犯銀行法第一百二十五條第一項前段之非法經營銀
  行業務罪，處有期徒刑壹拾壹月。緩刑貳年。
蔡秀華共同犯銀行法第一百二十五條第一項前段之非法經營銀
  行業務罪，處有期徒刑壹拾壹月。緩刑貳年。
張崇哲共同犯銀行法第一百二十五條第一項前段之非法經營銀
  行業務罪，處有期徒刑壹年壹月。緩刑貳年。
貳、沒收部分：
犯罪所得之沒收如附表十四「沒收主文」欄所示。
  事 實
一、緣余建宏（暱稱「魏禮司」）、余東青、吳承桓、陳嘉穗（
    暱稱「熊貓」）等4人（下稱余建宏等4人）自民國106年9月
    起，一同策劃、創設「百博投資案」，並自同年10月起，對
    外宣稱其等有專業團隊，利用外掛程式操作百家樂之線上博
    弈遊戲，獲利豐厚，而投資人得以最低新臺幣（下同）1,00
    0元加入投資，每月可獲取本金70%以上之靜態利息，投資期
    間為6個月，到期保證返還本金，經換算之投資年報酬率為8
    40%；此外，投資人可推薦、介紹他人加入投資，則可收取
    新進投資人首次投資金額的30%，以及次一期投資金額的10%
    ，作為動態推薦獎金。其後，最低投資金額調整為5,000元
    ，靜態利息則調降為每月60%，經換算之投資年報酬率為720
    %，動態推薦獎金則調降為新進投資人首次投資金額的25%至
    15%不等，以及次一期投資金額的5%（下稱：百博投資案〈舊
    制〉），而與投資人約定可按期固定領取一定比例，且與本
    金顯不相當之紅利，由余建宏、余東青擔任賭博操盤手，陳
    嘉穗主要負責對外推廣、招攬投資人，向會員收取投資款、
    發放獲利，並提供其帳戶作為收受會員投資款之用，且負責
    管理該投資案之LINE群組及發布投資訊息；由吳承桓則協助
    陳嘉穗收取投資款、發放獲利及管理LINE群組（余建宏等4
    人所犯非法經營銀行業務部分，業經本院以109年度金重訴
    字第37號判處罪刑，現上訴由臺灣高等法院繫屬審理中）。
二、昝靖瑜、李椏樂（LINE暱稱「小盧」）、蔡翰林、許書涵、
    許秋蘭、林郁純、賴勝暉、林宏駿、黃金棋、余秀娟、蔡秀
    華、張崇哲等12人（下稱昝靖瑜等12人）先後於如附表一編
    號1、附表二編號1、附表三編號1、附表四編號1、附表五編
    號1、附表六編號1、附表七編號1、附表八編號1、附表九編
    號1、附表十編號1、附表十一編號1、附表十二編號1所示時
    間，經如附表一編號1、附表二編號1、附表三編號1、附表
    四編號1、附表五編號1、附表六編號1、附表七編號1、附表
    八編號1、附表九編號1、附表十編號1、附表十一編號1、附
    表十二編號1所示上線會員之推介招募，而各以如附表一編
    號1、附表二編號1、附表三編號1、附表四編號1、附表五編
    號1、附表六編號1、附表七編號1、附表八編號1、附表九編
    號1、附表十編號1、附表十一編號1、附表十二編號1所示金
    額加入百博投資案（舊制）後，即各萌生與如附表一編號1
    、附表二編號1、附表三編號1、附表四編號1、附表五編號1
    、附表六編號1、附表七編號1、附表八編號1、附表九編號1
    、附表十編號1所示之上線會員（如附表十一編號1、附表十
    二編號1所示上線會員均未經起訴，卷內亦無證據證明其等
    有犯意聯絡、行為分擔）、余建宏等人共同基於非法收受投
    資款項之單一集合犯意聯絡，由昝靖瑜等12人分別以在社群
    軟體臉書社團、部落格、遊戲網站，或其他通訊軟體群組上
    刊登、分享百博投資案（舊制）相關訊息、向他人鼓吹遊說
    加入投資，或分享投資經驗與心得等方式，對外招攬不特定
    人參與百博投資案（舊制）。嗣因百博投資案（舊制）發放
    利息過高，可能導致該投資案無法繼續運作，余建宏等4人
    遂自107年2月起，推行舊制會員卡位優惠專案，即百博投資
    案（舊制）會員得以4萬5,000元、14萬元、23萬元、32萬元
    等優惠價格，加入成為後述百博新投資制度之銅級、銀級、
    金級、鑽級會員；並於107年3月1日起，正式對外推行新投
    資制度，其運作內容仍以投資操作百家樂線上博弈遊戲為號
    召，投資人得以5萬元、15萬元、25萬元、35萬元為單位，
    加入成為銅、銀、金、鑽等四種等級之會員，投資期間為6
    個月，每月獲利為投資本金之50%；此外，投資人如推薦他
    人加入投資，則依照其會員等級，可獲取下線會員投資金額
    的10%、20%、30%、40%，作為動態獎金。期滿有招攬下線之
    會員，合計可獲取投資本金300%之靜態利息及投資本金，經
    換算之投資年報酬率為600%；未招攬下線之會員，則可獲取
    投資本金200%之靜態利息及投資本金，經換算之投資年報酬
    率為400%，而與投資人約定可按期固定領取一定比例，且係
    與本金顯不相當之紅利【下稱百博投資案（新制）】。昝靖
    瑜、許秋蘭、蔡秀華等人則以如附表一編號1、附表六編號1
    、附表十編號1「投資情形」欄所示新制投資金額加入百博
    投資案（新制），而昝靖瑜、許秋蘭、李椏樂等人則承前犯
    意聯絡，持續以前開方式對外招攬不特定人參加百博投資案
    （新制）。
三、昝靖瑜等12人各於如附表一至附表十二所示日期，招攬如附
    表一至附表十二所示下線投資人，以如附表一至附表十二所
    示資金，加入百博投資案（舊制）、百博投資案（新制），
    其等12人依照各自參與之犯罪階段、期間，非法吸收之資金
    各如附表十三編號1至12「因犯罪獲取之財物金額」欄所示
    ，其等因而獲得之犯罪所得則分別如附表十三編號1至12「
    犯罪所得」欄所示（其中昝靖瑜、李椏樂、蔡翰林、林郁純
    、許書涵、黃金棋、余秀娟、張崇哲等人獲利部分，扣除其
    等嗣後返還部分或全部投資人如附表十三編號1至5、9、11
    、12「已返還之犯罪所得（本金）或和解賠償金額」欄所示
    金額，剩餘獲利則如附表十三編號1至5、9、11、12「應沒
    收之犯罪所得金額」欄所示）。昝靖瑜等12人於偵查中自白
    其等犯行，並於言詞辯論終結前自動繳交全部犯罪所得或賠
    償全部投資人。
四、案經臺灣臺北地方檢察署檢察官主動簽分偵查後追加起訴。
  理 由
壹、程序部分：
一、按被告以外之人於審判外之言詞或書面陳述，除法律有規定
    者外，不得作為證據；又被告以外之人於審判外之陳述，雖
    不符合同法第159條之1至第159條之4之規定，但經當事人於
    審判程序同意作為證據，法院審酌該言詞陳述或書面陳述作
    成時之情況，認為適當者，亦得為證據。當事人、代理人或
    辯護人於法院調查證據時，知有第159條第1項不得為證據之
    情形，而未於言詞辯論終結前聲明異議者，視為有前項之同
    意。刑事訴訟法第159條第1項及第159條之5分別定有明文。
    本案當事人就下述供述證據之證據能力，於言詞辯論終結前
    均未聲明異議，而經本院審酌各該證據方法之作成時，並無
    其他不法之情狀，均適宜為本案之證據，依刑事訴訟法第15
    9條之5之規定，有證據能力。
二、其餘資以認定本案犯罪事實之非供述證據，亦查無違反法定
    程序取得之情，依刑事訴訟法第158條之4規定反面解釋，洵
    具證據能力。
貳、實體部分：
一、被告昝靖瑜、李椏樂、蔡翰林、許書涵、許秋蘭、林郁純、
    賴勝暉、林宏駿、黃金棋、余秀娟、蔡秀華、張崇哲等12人
    分別於上開投資期間，各以如前揭事實欄所述之方式，參與
    百博投資案（舊制）、百博投資案（新制）等案，並對外招
    攬不特定人加入各該投資案，於如附表一至附表十二所示日
    期，招攬如附表一至附表十二所示下線投資人，以如附表一
    至附表十二所示資金，加入百博投資案（舊制）、百博投資
    案（新制），而非法經營收受存款之業務等事實，業據被告
    昝靖瑜等12人自白不諱（見A3卷第77-81頁、第125-130頁、
    A18卷第83-91頁、A99卷第10-11頁背面、A17卷第455-460頁
    、A56卷第41-51、59-63頁、B2卷第211-219頁、第225-229
    頁、第249-252頁、第263-264頁、第269-271頁、第281-283
    頁、第301-303頁、第463-471頁、第485-493頁、第503-511
    頁、第517-521頁、第529-537頁、B3卷第19-23頁、第59-63
    頁、第83-87頁、第147-155、173-175頁、第183-191、197-
    201頁、本院110年度金訴字第23號卷，下稱金訴23卷，卷㈠
    第195-203頁、第335-344頁、第357-363頁、卷㈢第18-20頁
    、卷㈣第137-139頁、卷㈥第24-37頁），且有本院附件2證據
    清單所列另案被告之供述、證人之證述及非供述證據附卷可
    按（證明各該被告自行投資及其等下線會員投資情形之各項
    證據方法、出處，亦可參見如附表一至附表十二「卷證出處
    」欄所示），其中證人何光耀、賴麒棠、林冠琳、吳蘋芳、
    王文煒、彭濬勝、吳洪錚、鄭婷瑋、葉婕瑞、孫聖凱、林子
    睿、紀智仁、張躍騰、闕東海、林純敏、周振禮、陳怡薇，
    以及證人即被告蔡翰林等人分別證述如下：
　㈠證人何光耀於偵訊中證稱：伊在107年1月間在看臉書時，有
    看到昝靖瑜分享百博群组的投資文章，伊按照文章内容加入
    LINE的觀察群组，昝靖瑜也在群组内，伊等之間本來都不認
    識，她私訊伊說這個投資案，獲利1個月有60%，她的意思是
    要拉伊當她的下線，伊不知道她佣金怎麼抽，應該有10%吧
    ！？投資人有60%，她說這間公司是做博奕的，會代操。伊
    在107年1至3月間投資一筆2萬元，是用舊制，用國泰世華銀
    行帳戶匯款給蘇柏綸中國信託帳戶，昝靖瑜的獲利10%則是
    公司會給等語（見A37卷第25-27頁）。　　
　㈡證人賴麒棠於偵查中證稱：107年2月10日左右，伊看到在臉
    書上出現「百博」的類似廣告宣傳後，伊加了一個臉書好友
    名稱「昝靖瑜（沁沁）」，她是伊的上線。伊等只是在臉書
    跟LINE中聯絡，現實中沒見過面。伊是在107年3月21日加入
    新制，加入現在的「Bravo」line群組。伊聽信昝靖瑜（沁
    沁）後，便於107年3月20日以臨櫃匯款方式，由伊的郵局帳
    戶轉帳5萬元至「余建宏」之郵局帳戶等語（A4卷第25-31頁
    ）。　　
　㈢證人林冠琳於偵查中證稱：106年12月中，伊在「沁兒平價精
    選」LINE群組中得知百博投資的訊息，是LINE暱稱「沁沁，
    中部美睫歡迎預約」之人，把伊加入她開設的另一「賺錢交
    流聊天區」群組。伊加入「百博」舊制時，是將錢匯給LINE
    暱稱「史迪倫」之蘇柏綸的郵局帳戶中，伊一匯款完後就先
    向「沁沁」之人回報，然後再跟LINE暱稱「桓（公事）」之
    人回報，伊將匯款證明單以LINE傳送給他們。「沁沁」本名
    是昝靖瑜。伊是聽了昝靖瑜的話，就於107年2月24日以郵局
    網路轉帳方式，轉帳2萬元至「史迪倫」的郵局帳戶、107年
    2月25日再轉帳2萬元至「史迪倫」的郵局帳戶等語（見A4卷
    第155-160頁）。
　㈣證人吳蘋芳於偵查中證稱：伊是在106年間，在「沁兒平價精
    選」LINE群組中得知百博投資的訊息，是LINE暱稱「沁沁，
    中部美睫歡迎預約」之人，把伊加入她開設的另一「賺錢交
    流聊天區」群組。伊加入「百博」舊制時，因為是跟他人合
    資，大家將合資的錢匯給LINE暱稱「史迪倫」的郵局帳戶。
    舊制的時候，伊沒有介紹其他人，但是伊有領過第一筆利息
    3,000元，是由「沁沁」臨櫃無摺存款給伊的，「沁沁」本
    名是昝靖瑜。伊是聽了昝靖瑜的話，就於107年1月29日以郵
    局網路轉帳方式，轉帳5,000元至「史迪倫」的郵局帳戶，
    是舊制；又於同年3月9日以郵局網路轉帳方式，轉帳50,000
    元至余建宏的郵局帳戶等語（見A4卷第87-93頁）。
  ㈤證人王文煒於偵查中證稱：在106年10月中旬，伊在臉書上看
    見類似廣告宣傳。一位臉書好友李椏樂（原名：蔡怡婷）是
    伊的上線，她是臉書、LINE好友，現實中沒有見過面。伊聽
    信李椏樂的話，於106年10月31日以ATM轉帳方式，轉帳5,00
    0元至「熊貓」指定的郵局帳戶；又於同年12月21日以ATM轉
    帳方式，轉帳上線抽成的1,500元到「小盧」指定之郵局，
    並轉帳28,500元至「熊貓」之台新銀行帳戶；於107年1月14
    日以ATM轉帳方式，轉帳上線抽成的2,000元到「小盧」指定
    之郵局，並轉帳38,000元至「熊貓」之台新銀行帳戶；107
    年1月24日以ATM轉帳方式，轉帳上線抽成的2,500元到「小
    盧」指定之郵局，並轉帳47,500元至「熊貓」之台新銀行帳
    戶；107年1月30日以ATM轉帳方式，轉帳上線抽成的1,750元
    到「小盧」指定之郵局，並轉帳33,250元至「熊貓」之台新
    銀行帳戶。嗣後在舊制轉新制與新制投資時，伊於107年2月
    11日、107年3月16日、107年3月26日陸續將投資款轉帳至「
    熊貓」之台新銀行帳戶、余建宏的郵局帳戶與國泰世華銀行
    帳戶。百博規定一匯款完，就要將匯款單拍照下來，以LINE
    傳送給總上線陳嘉穗，另外也要傳給李椏樂等語（見B1卷第
    33-41頁）。
　㈥證人彭濬勝於偵查中證稱：伊在臉書社團上看到「小盧」在
    推薦百博集團投資案的廣告，該廣告内容號稱投資每個月可
    以拿到70%的利息及30%介紹獎金，伊覺得獲利高，所以主動
    詢問「小盧」，隨後「小盧」就將伊加入通訊軟體LINE的群
    組，作為後續投資聯絡管道，「小盧」是苗栗人，LINE暱稱
    現在是「椏樂」；她表示百博集團是投資百家樂，可以利用
    外掛程式讓電腦自行掛單賭博，並從中獲利，所以保證投資
    者每個月可以拿到70%的利息及30%的介紹獎金，此外也保證
    可以退本。伊是投資百博舊制投資案，分別於106年10月28
    日投資1,000元、106年11月1日投資50,000元、106年11月3
    日投資20,000元及106年11月25日投資40,000元，總計111,0
    00元等語（見A45卷第103-115頁）。　　
　㈦證人吳洪錚於偵查中證稱：伊是在106年11月中，在百博評估
    群的LINE群組内得知百博投資訊息，伊的上線LINE暱稱是「
    蔡翰林」。伊是參加百博舊制，上線抽成部分，伊有轉帳3,
    000元到蔡翰林的中國信託銀行帳戶。伊進入「舊制瑀晞群
    」後，聽了陳嘉穗的話，也聽蔡翰林的解釋，在群組裡也看
    到百博的訊息，所以，伊在107年2月25日以網路銀行轉帳方
    式，轉帳17,000元至陳嘉穗的中國信託帳戶、107年3月19日
    以臨櫃匯款方式，轉帳150,000元至余建宏台北富邦銀行帳
    戶等語（見A3卷第285-290頁）。
  ㈧證人鄭婷瑋於偵查中證稱：伊於107年1月31日在網路上(痞客
    邦），無意間得知百博這個投資項目，由這篇網誌撰寫人蔡
    翰林介紹，是伊搜尋到他，伊跟他都是經由LINE通訊軟體聯
    絡。伊是於107年2月2日匯款4,250元投資款至陳嘉穗郵局帳
    戶，並匯款750元給上線，又於同年2月22日以配偶張恆誠名
    義入金200,000元，這筆是以伊自己為上線，伊獲取推薦獎
    金30,000元，餘額170,000元則匯到陳嘉穗台新銀行的帳戶
    ，伊沒有參加新制等語（見A3卷第173-180頁）。
　㈨證人葉婕瑞於偵查中證稱：伊是在107年1月18日，在臉書網
    頁廣告上得知百博投資訊息，伊去問臉書好友蔡翰林，伊跟
    他說伊也想要投資，請他協助，蔡翰林是伊的上線，他可以
    抽成25%，伊是用轉帳的方式，轉到他的中國信託帳戶，但
    只有第1次入金5,000元時，伊有匯給蔡翰林1,250元介紹費
    ，伊是加入百博舊制，沒有參加新制。伊自107年1月加入投
    資，從107年1月18日起至同年2月24日止，陸續匯出13筆投
    資款，是有匯款紀錄的，共損失521,000元等語（見A5卷第4
    3-50頁、第85-89頁）。
　㈩證人即被告蔡翰林於偵查中證稱：伊於106年11月中得知百博
    投資訊息，伊是在LINE投資群組中，由LINE暱稱「純」、真
    實姓名為林郁純介紹給伊，她是伊的上線，伊投資後，投資
    款的25%是匯給她作為抽成，伊是分2次匯款，25%直接匯給
    林郁純，75%則匯給陳嘉穗，伊沒有加入新制。伊因聽信林
    郁純的話，於106年11月24日以手機網路匯款3,500元至陳嘉
    穗的第一銀行帳戶，又於同年12月29日，再以手機網路匯款
    9,500元至陳嘉穗指定的中國信託銀行帳戶。其後於107年2
    月22日轉帳8,500元、於同年月24日轉帳50,000元、52,000
    元至陳嘉穗指定的中國信託銀行帳戶等語（見A3卷第125-13
    0頁、B2卷第281-283頁）。
　證人孫聖凱於偵查中證稱：107年1月下旬，伊在FB的投資廣
    告版上得知百博投資訊息，版上FB暱稱「許書書」（本名許
    書涵）有留下她的LINE ID，伊加入她的LINE ID後，許書涵
    向伊介紹百博投資訊息。許書涵介紹伊加入百博投資後可以
    抽成，伊匯款完畢後，就以LINE傳送網路、臨櫃匯款的明細
    給許書涵，再把資料傳給小幫手LINE暱稱「Teady（somi）
    」。百博是投資海外博弈，有專門人士用程式在操作，不用
    自己操作遊戲、不用買程式、不用買課程，輸臝與投資人無
    關、可以每月賺70%分紅。舊制、新制伊都有加入，伊聽了
    許書涵的話，就於107年1月22日第一次投資，是以網路匯款
    方式，匯款10,000元至許書涵的玉山銀行帳戶內。其後，於
    107年1月30日、107年2月8日各以藍惠菁、吳翌玟的名義，
    將投資款22,500元、8,500元匯至許書涵的玉山銀行帳戶；
    另又匯款45,000元至余建宏的郵局帳戶，並以呂敏華的名義
    報單，匯款85,000元至陳嘉穗的台新銀行帳戶。再於107年2
    月14日、同年月15日、同年3月21日陸續匯款42,500元、4,2
    50元、50,000元至陳嘉穗的中國信託銀行帳戶、余建宏的郵
    局帳戶等語（見A5卷第115-121頁）。
　證人林子睿於偵查中證稱：伊是在106年11月間，由LINE暱稱
    「小蘭」之人介紹伊得知百博投資案，伊記得「小蘭」是許
    秋蘭。百博投資案是投資海外博弈，有專門人士用程式在操
    作，不用自己操作遊戲、不用買程式、不用買課程，輸赢與
    投資人無關、可以每月賺70%分紅。伊投資後，上線許秋蘭
    可以抽成30%，伊是用匯款方式匯300元給許秋蘭。伊有加入
    「舊制史迪綸群」、「Bravo」等LINE群組。伊因聽信許秋
    蘭的話，陸續於106年11月5日、同年月9日、同年12月7日、
    107年1月9日、107年1月20日、107年2月9日、107年2月19日
    ，以ATM轉帳方式將投資款匯給陳嘉穗、蘇柏綸等人的帳戶
    內等語（見A6卷第213-219頁）。
　證人紀智仁於偵查中證稱：伊是於106年11月初，在FACEBOOK
    上看見百博投資案的廣告，是由LINE暱稱「賴勝暉」介紹給
    伊的。一開始「百博」規定，首投100%資金由伊網路匯款給
    熊貓陳嘉穗，再由陳嘉穗匯款10%給賴勝暉抽成。伊有參加
    舊制和新制，伊是於106年11月15日第一次投資，匯款15,00
    0元至陳嘉穗的中國信託帳戶、106年11月20日匯款18,000元
    至陳嘉穗的台新銀行帳戶，並匯款2,000元給賴勝暉；於106
    年11月30日匯款18,000元至陳嘉穗的台新銀行帳戶，並匯款
    2,000元給賴勝暉；於106年12月15日匯款18,000元至陳嘉穗
    的中國信託帳戶，並匯款2,000元給賴勝暉；於106年12月20
    日，伊以尚未領取的利息14,000元進行複投；106年12月30
    日匯款9,500元至陳嘉穗的郵局帳戶，並匯款500元給賴勝暉
    ；107年1月15日匯款25,000元至陳嘉穗的郵局帳戶，因為賴
    勝暉被陳嘉穗踢出群組，所以伊的上線就變成陳嘉穗；107
    年2月20日，伊再以尚未領取的利息20,000元進行複投，這
    些都是舊制部分，另外新制部分，伊也於107年3月2日投資
    新制，並有與謝芳儀合資等語（A4卷第371-380頁）。
　證人張躍騰於偵查中證稱：伊是於107年2月初，透過林宏駿
    的介紹而得知百博投資案，他是伊的上線。伊投資30,000元
    ，林宏駿可以抽成4,500元，林宏駿叫伊匯給他4,500元，剩
    餘25,500元則匯給熊貓陳嘉穗，伊在107年2月9日一匯款完
    後，就拍照存入憑條及存款憑證，並用LINE傳給林宏駿、陳
    嘉穗，伊都是以無摺存款方式將佣金、投資款存入林宏駿、
    陳嘉穗的帳戶内。伊就是聽林宏駿的話之後，於107年2月9
    日以現金無摺存款方式，將4500元存入林宏駿的帳戶，再將
    25,500元存入陳嘉穗的帳戶等語（見A6卷第417-422頁）。
    　　
　證人闕東海於偵查中證稱：伊是於106年12月間，透過黃金棋
    介紹而得知百博投資案，伊的上線黃金棋可以抽成30%即15,
    000元，他只抽成這一次。伊匯款50,000元給黃金棋，黃金
    棋將自己的佣金30%領走，剩餘70%再給陳嘉穗。伊沒有加入
    新制。伊是聽了黃金棋的話，加入舊制瑀晞群的LINE群組，
    並於106年12月9日以ATM轉帳方式，轉帳50,000元至黃金棋
    的中國信託帳戶，再由黃金棋轉匯35,000元至陳嘉穗的中國
    信託帳戶；另外，於106年12月30日，伊也面交375,000元給
    陳嘉穗、吳承桓。又於107年1月20日轉帳210,000元至陳嘉
    穗的中國信託帳戶、107年1月29日伊再以堂妹的帳戶，轉帳
    150,000元至陳嘉穗的中國信託帳戶等語（見A6卷第301-307
    頁）。　
　證人林純敏於偵查中證稱：伊是在「全民來挖礦」的LINE群
    組上，看到有人在介紹百博投資，群組内的朋友蔡秀華有跟
    伊推薦，並把伊拉入「百博評估群」，她說投資1,000元，
    每月有70%的利息可以獲利。百博集團有保證在107年4月會
    退回全額本金並領取利息，伊是因為看到評估群内的人都有
    領到70%的利息，伊認為獲利豐厚，所以就加入投資。伊於1
    06年12月間加入「百博評估群」後就開始投資，伊回傳匯款
    證明後，「熊貓」便拉伊加入「百博正式群」。伊自106年1
    2月15日至107年2月25日期間，總共投資舊制143,000元，新
    制總共投資2次，107年3月6日投資50,000元'107年3月23日
    投資150,000元。蔡秀華介紹伊投資百博後，可以抽成30%，
    伊是直接用郵局網銀轉帳至蔡秀華的郵局帳戶，伊轉過900
    元。伊轉帳給陳嘉穗70%、給蔡秀華30%之後，有截圖給蔡秀
    華。伊第一次投資完後，蔡秀華就幫伊向陳嘉穗報單等語（
    A22卷第227-232頁、第235-240頁、A24卷第15-18頁）。
　證人周振禮於偵查中證稱：伊在網路上認識余秀娟，107年1
    月2日余秀娟在LINE上面，推薦伊投資一個項目，表示該投
    資項目不需要找人、不用推廣，每個月都可以領利息70%，
    投資項目叫做百博，是一個澳門的賭場，經營的人是余建宏
    ，公司幹部有陳嘉穗、吳承桓。伊當天就投資了15,000元，
    107年2月13日領回9,000元，3月之後就沒有再發利息。余秀
    娟向伊表示百博是賭場，有人用伊等的投資款去操盤，就會
    獲利。伊的投資款中，25%是上線余秀娟的佣金，剩下75%才
    是給百博集團的投資款。余秀娟有要求伊在匯款之後，用LI
    NE填寫「首投資料」，内容包含本名、推薦名、匯款明細、
    首投金額、團隊名字、收款帳戶、下注金額及投注日期等項
    目，並將填寫内容傳給余秀娟，之後每次投資都要再填寫、
    傳送一遍，第二次以後投資都叫做「複投資料」。伊的投資
    款是匯到余秀娟的中國信託銀行帳戶，由她轉交陳嘉穗或吳
    承桓，收取利息的部分，則由余秀娟將利息轉匯至伊的帳戶
    內。百博投資的上線可以拿下線投資金額的25%，繳納方式
    是將投資款匯給上線後，上線扣除25%的佣金後，將剩餘的
    款項交給陳嘉穗或吳承桓，或者是投資人也可以自己將25%
    佣金直接匯到上線的指定帳戶，剩下75%直接匯到陳嘉穗的
    帳戶。余秀娟是拉伊進入百博投資案的人，她是在臉書投資
    社團公開貼文，伊看到後主動詢問她，她是伊的上線，伊和
    余秀娟本來不認識等語（見A17卷第397-402頁、A19卷第307
    -309頁）。
　證人陳怡薇於偵查中證稱：伊是在107年間一個叫張崇哲的人
    ，在網路上的一個挖礦遊戲中，向伊介紹百博投資案，並把
    伊拉進「舊制小佳群」的LINE群組，群組内會公布投資訊息
    ，伊是參加舊制。張崇哲向伊介紹百博投資案後，他可以抽
    成伊投資金額的15%，只能拿一次。伊是轉帳1,500元到張崇
    哲的中國信託銀行帳戶。伊是聽信張崇哲，進入舊制小佳群
    」，在群組内看到他們貼「百博」的訊息，之後就在107年2
    月9日網路銀行轉帳8,500元至陳嘉穗的中國信託銀行帳戶，
    並轉帳介紹獎金1,500元給張崇哲等語（見A6卷第149-154頁
    ）。
二、從而，被告昝靖瑜等12人上揭任意性自白與事實相符，均堪
    以採憑。
三、再者，按照上開百博投資案（舊制）之制度設計，其年投資
    報酬率高達720%至840%不等，另就百博投資案（新制）之投
    資年報酬率，亦可達400%至600%不等，明顯較眾所周知之國
    內金融機構1年期定存利率約1%至2%間高出數百倍，堪認各
    該投資案均約定給付投資人與本金顯不相當之優厚紅利，以
    此向不特定多數人吸收資金，已臻明確。此外，加入百博投
    資案（舊制）的投資人如推薦他人加入，則可收取新進投資
    人首次投資金額的30%、25%至15%，以及次一期投資金額的1
    0%、5%，作為動態推薦獎金；而加入百博投資案（新制）的
    投資人如推薦他人加入，則可依照其會員等級，獲取下線會
    員投資金額的10%、20%、30%、40%，作為動態獎金乙節，亦
    經被告李椏樂（B2卷第463-471頁、金訴23卷㈠第357-363頁
    ）、另案被告余建宏、陳嘉穗、吳承桓、石婉語、高昀、王
    議敏等人供承甚明（見A8卷第227-230頁、A21卷第89-106頁
    、第189-205頁、A28卷第25頁背面、A47卷第268頁、第359-
    368頁、第635-645頁、A103卷第75-80頁、A121卷第112-117
    頁、金重訴37卷㈢第119-131頁），並有LINE群組記事本截圖
    、推薦獎金表在卷可稽（見A5卷第423頁、A49第33頁及背面
    、A32卷第91-93頁、第103頁、第169頁、A50卷第37-45頁）
    ，亦堪認屬實。
四、因而獲取之財物或財產上利益之認定：
　㈠按銀行法第125條第1項所稱「因犯罪獲取之財物或財產上利
    益」，自係指犯罪行為人參與違法吸收之資金總額而言，與
    行為人犯罪所得之利益無關，本無扣除成本之必要，是違法
    吸金，允諾給予投資人之報酬、業務人員之佣金、公司管銷
    費用等，即令行為人自己投入之資金，或依約應返還投資人
    之本金、利息、紅利等名目之金額，甚至已經實際支付投資
    人者，均不得予以扣除。再者，共同正犯間已形成一個犯罪
    共同體，彼此相互利用，並以各自實施之行為相互補充，以
    完成共同之犯罪目的，故在犯意聯絡之範圍內，對於其他共
    同正犯所實施之行為，亦應同負罪責，共同正犯所吸收之資
    金，自應合併計算，非僅以自己實際經手收取者為限。又在
    共同非法吸金之案件中，其具有集團性、階層性之特徵，除
    行為人直接招攬所收受、吸收之金額外，另應斟酌該行為人
    所屬之體系、層級能否窺見集團整體吸金規模、其有無就其
    他行為人吸金之金額取得業績獎金等事項，以及行為人與其
    他共同正犯間是否存有「相互利用、補充關係」，以判斷各
    該行為人之「因犯罪獲取之財物或財產上利益」。　　
　㈡依據本件百博投資案（舊制）、百博投資案（新制）制度設
    計，上線會員只能由自己所直接推薦、招攬而成為其下線會
    員之投資中獲取動態獎金；而卷內亦無其他事證足認被告昝
    靖瑜等12人有能力從其他管道知悉、窺見其他被告吸收資金
    之規模。從而，本件於計算被告昝靖瑜等12人因犯罪獲取之
    財物或財產上利益之金額時，應僅就其等12人各自投資部分
    ，以及其等所屬直接下線會員之投資金額加總計算如附表十
    三「因犯罪獲取之財物金額」欄所示（詳細計算依據，參見
    附表一至十二所示）。
五、綜上，本件事證明確，被告昝靖瑜等12人之上揭犯行均堪認
    定，均應依法論科。
六、新舊法比較之說明：
　㈠按行為後法律有變更者，適用行為時之法律。但行為後之法
    律有利於行為人者，適用最有利於行為人之法律，刑法第2
    條第1項定有明文。所謂行為後法律有變更者，係包括構成
    要件之擴張或限縮，或法定刑度種類及範圍之變更。而行為
    後法律有無變更，端視所適用處罰之成罪或科刑條件之實質
    內容，修正前後法律所定要件有無不同而斷。若新、舊法之
    條文內容雖有所修正，然其修正無關乎要件內容之不同或處
    罰之輕重，而僅為文字、文義之修正或原有實務見解、法理
    之明文化，或僅條次之移列等無關有利或不利於行為人，則
    非屬該條所指之法律有變更，自不生新舊法比較之問題，而
    應依一般法律適用原則，適用裁判時法。
　㈡又按犯罪之行為，有一經著手，即已完成者，例如學理上所
    稱之即成犯；亦有著手之後，尚待發生結果，為不同之評價
    者，例如加重結果犯、結果犯；而犯罪之實行，學理上有接
    續犯、繼續犯、集合犯、吸收犯、結合犯、連續犯、牽連犯
    、想像競合犯等分類，前五種為實質上一罪，後三者屬裁判
    上一罪，因均僅給予一罪之刑罰評價，故其行為之時間認定
    ，當自著手之初，持續至行為終了，並延伸至結果發生為止
    ，倘上揭犯罪時間適逢法律修正，跨越新、舊法，而其中部
    分作為，或結果發生，已在新法施行之後，應即適用新規定
    ，不生依刑法第2條比較新、舊法而為有利適用之問題（最
    高法院100年度台上第5119號判決要旨參照）。
　㈢被告林郁純、賴勝暉、黃金棋、蔡秀華、余秀娟等人行為後
    ，銀行法於107年1月31日修正公布、同年2月2日施行。同法
    第125條第1項原規定「違反第29條第1項規定者，處3年以上
    10年以下有期徒刑，得併科新臺幣1千萬元以上2億元以下罰
    金。『其犯罪所得』達新臺幣1億元以上者，處7年以上有期徒
    刑，得併科新臺幣2千5百萬元以上5億元以下罰金」，已修
    正為「違反第29條第1項規定者，處3年以上10年以下有期徒
    刑，得併科新臺幣1千萬元以上2億元以下罰金。『其因犯罪
    獲取之財物或財產上利益』達新臺幣1億元以上者，處7年以
    上有期徒刑，得併科新臺幣2千5百萬元以上5億元以下罰金
    」，容有影響同條第1項前段之實質構成要件即「因犯罪獲
    取之財物或財產上利益金額未達1億元」認定之可能。觀諸
    本次修正立法理由謂以：「⑴104年12月30日修正公布之刑法
    第38條之1第4項所定沒收之『犯罪所得』範圍，包括違法行為
    所得、其變得之物或財產上利益及其孳息，與原第1項後段『
    犯罪所得』依立法說明之範圍包括因犯罪直接取得之財物或
    財產上利益、因犯罪取得之報酬、前述變得之物或財產上利
    益等，有所不同。⑵查原第1項後段係考量犯罪所得達1億元
    對金融交易秩序之危害較為嚴重而有加重處罰之必要，惟『
    犯罪所得金額達1億元』之要件與行為人主觀之惡性無關，故
    是否具有故意或認識（即預見），並不影響犯罪成立，是以
    犯罪行為所發生之客觀結果，即『犯罪所得』達法律擬制之一
    定金額時，加重處罰，以資懲儆，與前開刑法係因違法行為
    獲取利得不應由任何人坐享之考量有其本質區別。鑑於該項
    規定涉及罪刑之認定，為避免混淆，造成未來司法實務上犯
    罪認定疑義，該『犯罪所得』之範圍宜具體明確。另考量變得
    之物或財產上利益，摻入行為人交易能力、物價變動、經濟
    景氣等因素干擾，將此納入犯罪所得計算，恐有失公允，故
    宜以因犯罪行為時獲致之財物或財產上利益為計，不應因行
    為人交易能力、物價變動、經濟景氣等因素，而有所增減，
    爰修正第1項，以資明確。⑶又『因犯罪取得之報酬』本可為『
    因犯罪獲取之財物或財產上利益』所包含，併此敘明」等語
    。基此，銀行法第125條第1項後段修正後所謂「因犯罪獲取
    之財物或財產上利益」包括「因犯罪直接取得之財物或財產
    上利益、因犯罪取得之報酬」，顯與93年2月4日修法增訂第
    125條第1項後段所指「犯罪所得」包括「因犯罪直接取得之
    財物或財產上利益、因犯罪取得之報酬、前述變得之物或財
    產上利益等」之範圍較為限縮，此項犯罪加重處罰條件既有
    修正，涉及罪刑之認定，自屬犯罪後法律有變更（最高法院
    108年度台上字第1188號判決意旨參照）。準此，本案就被
    告林郁純、賴勝暉、黃金棋、蔡秀華、余秀娟等人所為犯行
    ，應適用107年1月31日修正公布、同年2月2日施行之銀行法
    第125條第1項規定。
　㈣另被告昝靖瑜、李椏樂、蔡翰林、許書涵、許秋蘭、林宏駿
    、張崇哲等人因如前揭事實欄所示犯行，而獲取之財物或財
    產上利益均未達1億元，又其等犯罪行為完成均已在新法施
    行之後，且其等上開所為均應論以集合犯之實質上一罪（詳
    如後述），揆諸上揭說明，均應適用修正後之銀行法第125
    條第1項前段規定，不生比較新舊法適用之問題。
  ㈤至銀行法第125條雖又於108年4月17日修正公布、同年月19日
    施行，但本次修正僅係將同條第2項「經營『銀行』間資金移
    轉帳務清算之金融資訊服務事業，未經主管機關許可，而擅
    自營業者，依前項規定處罰」，修正為「經營『金融機構』間
    資金移轉帳務清算之金融資訊服務事業，未經主管機關許可
    ，而擅自營業者，依前項規定處罰」，與本案涉及之罪名及
    適用法條無關，銀行法第125條第1項之規定並未修正，自亦
    不生新舊法比較適用問題，附此敘明。
七、論罪科刑：
　㈠被告昝靖瑜等12人以前述分工方式，利用百博投資案（舊制
    ）、百博投資案（新制）違法吸收資金（如附表十三「因犯
    罪獲取之財物」欄所示），均未達1億元以上，是核其等12
    人所為，均係違反銀行法第29條之1、第29條第1項規定，而
    犯銀行法第125條第1項前段之非法經營銀行業務罪。
　㈡按共同正犯之意思聯絡，原不以數人間直接發生者為限，即
    有間接之聯絡者，亦包括在內。如甲分別邀約乙、丙犯罪，
    雖乙、丙間彼此並無直接之聯絡，亦無礙於其為共同正犯之
    成立；且不限於事前有所協議，其於行為當時，基於相互之
    認識，以共同犯罪之意思參與者，亦無礙於共同正犯之成立
    （最高法院77年台上字第2135號、73年台上字第1886號判例
    意旨參照）。又學理上所稱之相續共同正犯（承繼共同正犯
    ），固認後行為者於先行為者之行為接續或繼續進行中，以
    合同之意思，參與分擔實行，其對於介入前先行為者之行為
    ，茍有就既成之條件加以利用而繼續共同實行犯罪之意思，
    應負共同正犯之全部責任。但刑法修正前之連續犯、牽連犯
    等裁判上一罪，以及集合犯、結合犯與刑法修正前之常業犯
    等實質上一罪，本係合併數個獨立犯罪或結合成一罪，而從
    一重處斷或以一罪論，故如後行為者介入前，先行為者之行
    為已完成，又非其所得利用者，自不應令其就先行為者之行
    為，負其共同責任。違反銀行法第29條第1項規定而經營銀
    行業務之行為，行為人先後多次非法經營銀行業務之犯行，
    依社會客觀通念，符合一個反覆、延續性之行為概念，屬於
    集合犯實質上一罪關係。犯罪行為人對外違法吸收資金，於
    反覆多次收取被害人交付之資金時，其各該當次之犯罪實已
    成立，僅在評價上以一罪論而已。因此，其他犯罪行為人在
    共同意思聯絡範圍內，應僅止於對其參與之後，就嗣後違法
    吸收之資金，負共同正犯之罪責，對於參與之前已違法吸收
    之資金，既與其參與之行為不具因果關係，亦非其所得利用
    ，自不應令負違反銀行法之共同正犯罪責（最高法院102年
    度台上字第3381號判決意旨參照）。被告昝靖瑜等12人自其
    等參與時間起，就前揭百博投資案（舊制）、百博投資案（
    新制）之非法吸金犯行，各與如附表一編號1、附表二編號1
    、附表三編號1、附表四編號1、附表五編號1、附表六編號1
    、附表七編號1、附表八編號1、附表九編號1、附表十編號1
    所示之上線會員、另案被告余建宏等人，有犯意聯絡及行為
    分擔，均應分別論以共同正犯。　　
　㈢按刑事法若干犯罪行為態樣，本質上原具有反覆、延續實行
    之特徵，立法時既予特別歸類，定為犯罪構成要件之行為要
    素，則行為人基於概括之犯意，在密切接近之一定時、地持
    續實行之複次行為，倘依社會通念，於客觀上認為符合一個
    反覆、延續性之行為觀念者，於刑法評價上，即應僅成立一
    罪。學理上所稱「集合犯」之職業性、營業性或收集性等具
    有重複特質之犯罪均屬之，例如經營、從事業務、收集、販
    賣、製造、散布等行為概念者是（最高法院95年度台上字第
    1079號判決要旨參照）；又違反銀行法第29條第1項規定而
    經營銀行業務之行為，行為人先後多次非法經營銀行業務之
    犯行，依社會客觀通念，符合一個反覆、延續性之行為概念
    ，屬於集合犯實質上一罪關係。犯罪行為人對外違法吸收資
    金，於反覆多次收取被害人交付之資金時，其各該當次之犯
    罪實已成立，僅在評價上以一罪論而已（最高法院102年度
    台上字第3381號判決判決要旨參照）；另按所謂集合犯，乃
    其犯罪構成要件中，本就預定有多數同種類之行為將反覆實
    行，立法者以此種本質上具有複數行為，反覆實行之犯罪，
    特別規定為一個獨立之犯罪類型，例如收集犯。本件被告昝
    靖瑜等12人反覆所為前揭銀行法第125條第1項前段之行為，
    其中銀行法第29條第1項規定所稱「經營」、「辦理」，本
    質上即屬持續實行之複次行為，揆諸前開說明，均應認為係
    集合多數犯罪行為而成立獨立犯罪型態之「集合犯」，應各
    僅成立一罪。
　㈣起訴書應予更正及犯罪事實之擴張部分：
　⒈起訴書就如附表三編號5、6、7所示投資人，未詳細記載其等
    投資金額；另就如附表十一編號2所示告訴人周振禮，誤植
    其投資金額為6,000元，容有未洽，應予更正如附表三編號5
    、6、7及附表十一編號2所示。
　⒉起訴書漏未敘及被告李椏樂尚有招攬如附表二編號4至19所示
    投資人加入上開投資案，吸收其等資金各如附表二編號4至1
    9所示；未敘及被告蔡翰林尚有招攬如附表三編號8所示投資
    人加入上開投資案，吸收其等資金如附表三編號8所示；又
    未敘及被告許書涵尚有招攬如附表五編號3、4所示投資人加
    入百博投資案（舊制），吸收其等資金各如附表五編號3、4
    所示；未論及被告黃金棋尚有招攬被告蔡秀華，吸收其資金
    如附表九編號3所示；另就如附表一編號3所示投資人賴麒棠
    ，漏載其於107年2月24日尚有投資百博投資案（舊制）10,0
    00元；就如附表七編號2所示告訴人紀智仁，漏載其於106年
    11月30日尚有投資百博投資案（舊制）20,000元；就如附表
    六編號2所示告訴人林子睿部分，漏載其於107年3月12日尚
    有以自己與其妻張怡婷之名義，各別投資百博投資案（新制
    ）50,000元、150,000元，均容有疏誤。惟此部分各與被告
    李椏樂、蔡翰林、許書涵、黃金棋、昝靖瑜、賴勝暉、許秋
    蘭等人被訴且經認定有罪部分有集合犯之實質上一罪關係，
    均為起訴效力所及，本院應併予審理。
　㈤不另為無罪之諭知部分：
　⒈公訴意旨略以：①被告李椏樂就招攬如附表二編號2所示告訴
    人王文煒部分，尚於107年2月11日收受其資金2,000元、140
    ,000元，復於107年3月16日收受其資金50,000元，且於107
    年3月26日收受其資金24,000元；②被告蔡翰林就招攬附表三
    編號4所示告訴人葉婕瑞部分，尚有於107年1月19日、同年
    月24日、同年月29日、同年月30日、同年2月2日、同年2月3
    日、同年2月24日，陸續吸收其資金3,750元、37,500元、3,
    750元、30,000元、7,500元、18,750元、22,550元、30,000
    元、80,000元、81,500元、17,000元，且就如附表三編號2
    所示告訴人鄭婷瑋，尚於107年2月22日，吸收其資金200,00
    0元，並就如附表三編號3所示告訴人吳洪錚，尚於107年3月
    19日，吸收其資金150,000元；③被告許書涵就招攬告訴人孫
    聖凱部分，尚於107年2月8日、同年月14日、同年月15日、
    同年3月21日，陸續吸收其資金45,000元、85,000元、42,50
    0元、4,250元、50,000元；④被告許秋蘭就招攬告訴人林子
    睿部分，尚於106年11月5日、同年月9日、同年月19日、同
    年12月7日、107年1月9日、107年1月20日、107年2月9日、1
    07年2月19日，陸續吸收其資金20,000元、19,000元、15,00
    0元、7,000元（此筆資金起訴書附表誤植投資日期為106年1
    1月9日）、27,000元、25,000元、20,000元、18,000元、14
    ,250元、25,000元、5,800元、1,000元、30,000元、30,000
    元；⑤被告林郁純就招攬告訴人即被告蔡翰林部分，尚於107
    年2月22日、同年月24日，陸續吸收其資金8,500元、50,000
    元、52,000元，且就招攬如附表四編號3所示告訴人賈鈞揚
    部分，尚於106年11月17日、同年12月29日、同年12月30日
    、107年1月4日、同年月20日、同年月25日、同年月29日、
    同年月30日、同年2月22日、同年2月25日，陸續吸收其資金
    21,000元、18,750元、10,000元、450元、45,000元、22,50
    0元、18,750元、90,000元、72,500元、100,000元、4,250
    元、17,000元；⑥被告賴勝暉就招攬告訴人紀智仁部分，尚
    於107年1月15日、同年3月2日，吸收其資金25,000元、200,
    000元；⑦被告黃金棋就招攬告訴人闕東海部分，尚於106年1
    2月30日、107年1月20日、同年月29日，陸續吸收其資金375
    ,000元、210,000元、150,000元；⑧被告蔡秀華就招攬告訴
    人林純敏部分，尚於107年2月25日、同年3月6日、同年3月2
    3日，吸收其資金60,000元、50,000元、150,000元，認被告
    李椏樂、蔡翰林、許書涵、許秋蘭、林郁純、賴勝暉、黃金
    棋、蔡秀華等人亦分別有上開收受投資之行為，而涉犯銀行
    法第125條第1項前段之非法經營銀行業務罪嫌等語。　　
　⒉按犯罪事實應依證據認定，無證據不得認定犯罪事實；又不
    能證明被告犯罪者，應諭知無罪之判決，刑事訴訟法第154
    條第2項、第301條第1項分別定有明文。又事實之認定，應
    憑證據，如未能發現相當證據，或證據不足以證明，自不能
    以推測或擬制之方法，為裁判基礎；且認定不利於被告之事
    實須依積極證據，苟積極證據不足為不利於被告事實之認定
    時，即應為有利於被告之認定；另認定犯罪事實所憑之證據
    ，雖不以直接證據為限，間接證據亦包括在內，然而無論直
    接證據或間接證據，其為訴訟上之證明，須於通常一般之人
    均不致有所懷疑，而得確信其為真實之程度者，始得據為有
    罪之認定，倘其證明尚未達到此一程度，而有合理之懷疑存
    在，無從使事實審法院得為有罪之確信時，即應由法院為諭
    知被告無罪之判決（最高法院40年台上字第86號、30年上字
    第816 號、76年台上字第4986號判決前例意旨參照）。　
　⒊關於上述①部分：
　　⑴告訴人王文煒所為如附表二編號2所示各筆投資，均係以被
      告李椏樂為上線推薦會員，而參與百博投資案（舊制），
      被告李椏樂亦因而獲取動態獎金，已經本院認定如前。又
      自107年2月起，被告余建宏等人開始推行卡位優惠專案，
      招攬舊制會員轉投資百博投資案（新制），且於107年3月
      1日起，正式對外推行百博投資案（新制），亦詳述如前
      。而告訴人王文煒則於107年2月11日以獎金複投、另補差
      額之方式投資卡位優惠專案，並轉帳2,000元至另案被告
      陳嘉穗之台新銀行帳號00000000000000號帳戶（下稱陳嘉
      穗之台新銀行帳戶），且於同日，再加碼投資卡位優惠專
      案，並將投資款140,000元轉帳至另案被告余建宏之桃園
      福林郵局帳號00000000000000號帳戶（下稱余建宏之郵局
      帳戶）；復於同年3月16日、同年3月26日，陸續投資百博
      投資案（新制）50,000元、24,000元等情，亦據證人王文
      煒於偵查中證述屬實（見A102卷第4頁及背面、A6卷第41-
      49頁），並有ATM轉帳交易明細、存摺照片、LINE通訊軟
      體會員資料畫面截圖、LINE通訊軟體對話及記事本內容截
      圖、群組對話內容截圖、BRAVO訂單內容截圖、另案被告
      陳嘉穗開立之台新銀行帳戶交易明細、另案被告余建宏之
      郵局帳戶交易明細、另案被告余建宏之國泰世華商業銀行
      信安分行帳號000000000000號帳戶（下稱余建宏之國泰世
      華銀行帳戶）交易明細等附卷足參（見A6卷第51-69頁、A
      102卷第23-33頁、A18卷第205-221頁、第223-255頁、第4
      29-439頁、金重訴37卷㈧第275-277頁）。
　　⑵依據卷附LINE通訊軟體對話截圖、交易明細及「3月新制度
      報單資料」檔案資料（見A6卷第63-69頁、A17卷第81-85
      頁），告訴人王文煒自107年2月11日以後所為各筆投資，
      均係以自己為推薦人，而加入前述舊制會員卡位優惠專案
      及百博投資案（新制），且其係將投資款項直接轉帳至另
      案被告陳嘉穗、余建宏之金融帳戶內，尚無從認定被告李
      椏樂就告訴人王文煒自107年2月11日以後投入資金之過程
      ，有何參與其中、提供助力，甚或從中獲取動態獎金之情
      。則公訴意旨認被告李椏樂就告訴人王文煒107年2月11日
      後所為之投資，亦涉犯非法經營銀行業務之犯行，尚乏積
      極且明確之事證，被告李椏樂此部分犯行自屬不能證明。
      惟此部分與被告李椏樂前揭經起訴論罪之非法經營銀行業
      務部分，有實質上一罪關係，爰不另為無罪之諭知。
　⒋關於上述②部分：
　　⑴告訴人鄭婷瑋、吳洪錚、葉婕瑞等人所為如附表三編號2至
      4所示各筆投資，均係以被告蔡翰林為上線推薦會員，而
      參與百博投資案（舊制），被告蔡翰林亦因而獲取動態獎
      金等事實，已經本院認定如前。又告訴人鄭婷瑋另於107
      年2月22日，以其玉山銀行帳戶轉帳170,000元至另案被告
      陳嘉穗之台新銀行帳戶；告訴人吳洪錚則於107年3月19日
      ，以臨櫃存款方式，將投資款150,000元存入另案被告余
      建宏之台北富邦商業銀行股份有限公司師大分行帳號0000
      00000000號帳戶（下稱余建宏之台北富邦帳戶）；告訴人
      葉婕瑞則陸續於107年1月19日、同年月24日、同年月29日
      、同年月30日、同年2月2日、同年2月3日、同年2月24日
      ，以網路銀行、ATM轉帳方式，將投資款3,750元、37,500
      元、3,750元、30,000元、7,500元、18,750元、22,550元
      、30,000元、80,000元、81,500元、17,000元分別轉入另
      案被告陳嘉穗之中國信託商業銀行股份有限公司松山分行
      帳號000000000000號帳戶（下稱陳嘉穗之中國信託帳戶）
      、臺北永吉郵局帳號00000000000000號帳戶（下稱陳嘉穗
      之郵局帳戶）、台新銀行帳戶，及另案被告陳嘉穗所指定
      之帳戶等情，亦經證人鄭婷瑋、吳洪錚、葉婕瑞等人於偵
      查中證述屬實（見A3卷第173-180頁、第285-290頁、A5卷
      第43-50頁、第85-89頁、第97-98頁），且有轉帳交易明
      細截圖、台北富邦銀行提存款交易存根照片、ATM轉帳交
      易明細照片、另案被告陳嘉穗之郵局帳戶、台新銀行帳戶
      、中國信託帳戶之交易明細暨電子檔、另案被告余建宏之
      台北富邦帳戶之交易明細暨電子檔等存卷足佐（見A3卷第
      205頁、第216頁、第317頁、A5卷第51-64頁、A18卷第269
      -279頁、第281-323頁、第325-427頁、第429-439頁、金
      重訴37卷㈧第279-285頁）。　　　
　　⑵惟依證人鄭婷瑋於警詢中證稱：107年2月22日，伊以配偶
      張恆誠的名義入金200,000元，並以伊本人為上線，獲得
      推薦獎金30,000元，餘額則係由伊玉山銀行帳戶匯款至陳
      嘉穗的台新銀行帳戶等語明確（見A3卷第178頁），且有
      卷附LINE通訊軟體對話截圖在卷可稽（見A3卷第205頁）
      。是依上開事證，告訴人鄭婷瑋就107年2月22日該筆投資
      ，係以他人之名義，並以自己為推薦人，而加入投資，尚
      無從認定被告蔡翰林就此部分投入資金之過程，有何參與
      其中、提供助力，甚或從中獲取動態獎金之情。
　　⑶又依據卷附「3月新制度報單資料」檔案資料（見A17卷第8
      1-85頁），告訴人吳洪錚於107年3月19日以150,000元，
      加入百博投資案（新制），係以「陳家凱」為其上線推薦
      會員，而與被告蔡翰林無涉。卷內亦無證據足以證明被告
      蔡翰林就該筆投資有何參與犯行，或從中獲取動態獎金之
      情事。
　　⑷另就告訴人葉婕瑞自107年1月19日以後各筆投資部分，被
      告蔡翰林既否認其係告訴人葉婕瑞此部分投資之推薦上線
      會員（見金訴23卷㈡第201-203頁），且依據證人葉婕瑞前
      揭證詞，被告蔡翰林僅就證人葉婕瑞首筆5,000元之投資
      有收取動態獎金。又證人葉婕瑞於上開期間所陸續投入之
      資金，均係直接轉帳至另案被告陳嘉穗之中國信託帳戶、
      郵局帳戶、台新銀行帳戶，或另案被告陳嘉穗所指定之帳
      戶，被告蔡翰林均未經手上開投資款項。本院審酌業已加
      入百博投資案之投資人，就其等後續加碼投資部分，尚非
      不得自任推薦人，其等亦可另以親友之名義，或虛構他人
      名義參與投資後，再以自己之名義擔任上線推薦會員，自
      行賺取動態獎金，是在缺乏其他積極證據可資補強之情形
      下，尚未能排除告訴人葉婕瑞自107年1月19日以後之各筆
      投資，係以自己為推薦人並獲取動態獎金之可能，自難認
      此部分亦應由被告蔡翰林負非法經營銀行業務之罪責。
　　⑸綜上所述，公訴意旨認被告蔡翰林就告訴人鄭婷瑋107年2
      月22日所為之投資、告訴人吳洪錚107年3月19日所為之投
      資、告訴人葉婕瑞自107年1月19日至同年2月24日間所為1
      1筆投資，亦涉犯非法經營銀行業務之犯行，尚乏積極且
      明確之事證，被告蔡翰林此部分犯行自屬不能證明。惟此
      部分與被告蔡翰林前揭經起訴論罪之非法經營銀行業務部
      分，有實質上一罪關係，爰不另為無罪之諭知。
　⒌關於上述③部分：
　　⑴告訴人孫聖凱所為如附表五編號2所示各筆投資，均係以被
      告許書涵為上線推薦會員，而參與百博投資案（舊制），
      且告訴人孫聖凱係將上開投資款項轉帳至被告許書涵之玉
      山銀行帳戶，再由被告許書涵代為轉交另案被告陳嘉穗，
      被告許書涵則因而獲取如附表五編號2所示動態獎金等事
      實，已經本院認定如前。又告訴人孫聖凱嗣於107年2月8
      日、同年月14日、同年月15日、同年3月21日，陸續將投
      資款45,000元、85,000元、42,500元、4,250元、50,000
      元轉帳、匯款至另案被告余建宏之郵局帳戶、陳嘉穗之台
      新銀行帳戶、中國信託帳戶等情，業經證人孫聖凱於偵查
      中證述屬實（見A5卷第115-121頁），且有網路銀行轉帳
      交易結果畫面截圖、ATM轉帳交易明細截圖、中華郵政跨
      行匯款申請書、另案被告余建宏之郵局帳戶、另案被告陳
      嘉穗之台新銀行帳戶、中國信託帳戶之交易明細暨電子檔
      在卷可稽（見A5卷第125-138頁、A18卷第205-221頁、第3
      25-427頁、第429-439頁、金重訴37卷㈧第275-277頁）。
　　⑵惟被告許書涵否認其為告訴人孫聖凱此部分投資之推薦人
      ，且依據卷內事證，被告許書涵既未經手告訴人孫聖凱之
      前開投資款項，亦無法證明其有從中獲取動態獎金。本院
      審酌業已加入百博投資案之投資人，就其等後續加碼投資
      部分，尚非不得自任推薦人，其等亦可另以親友之名義，
      或虛構他人名義參與投資後，再以自己之名義擔任上線推
      薦會員，自行賺取動態獎金。是在缺乏其他積極證據可資
      補強之情形下，尚未能排除告訴人孫聖凱就此部分所為之
      各筆投資，係自己擔任推薦人並獲取動態獎金之可能，自
      難認此部分亦應由被告許書涵負非法經營銀行業務之罪責
      。從而，公訴意旨認被告許書涵就告訴人孫聖凱於107年2
      月8日、同年月14日、同年月15日、同年3月21日所為投資
      ，亦涉犯非法經營銀行業務之犯行，尚乏積極且明確之事
      證，被告許書涵此部分犯行自屬不能證明。惟此部分與被
      告許書涵前揭經起訴論罪之非法經營銀行業務部分，有實
      質上一罪關係，爰不另為無罪之諭知。
　⒍關於上述④部分：
　　⑴告訴人林子睿所為如附表六編號2所示投資，係以被告許秋
      蘭為上線推薦會員，而參與百博投資案（舊制），被告許
      秋蘭則因而獲取如附表六編號2所示動態獎金，已經本院
      認定如前。嗣告訴人林子睿於106年11月5日、同年月9日
      、同年月19日、同年12月7日、107年1月9日、107年1月20
      日、107年2月9日、107年2月19日，陸續將資金20,000元
      、19,000元、15,000元、7,000元、27,000元、25,000元
      、20,000元、18,000元、14,250元、25,000元、5,800元
      、1,000元、30,000元、30,000元轉帳至另案被告陳嘉穗
      之中國信託銀行帳戶、郵局帳戶、台新銀行帳戶、另案被
      告蘇柏綸之臺北保安郵局帳號00000000000000號帳戶（下
      稱蘇柏綸之郵局帳戶）、中國信託銀行中山分行帳號0000
      00000000號帳戶（下稱蘇柏綸之中國信託帳戶）等情，亦
      經證人林子睿於偵查中證述屬實（A6卷第213-219頁），
      且有ATM轉帳交易明細、另案被告蘇柏綸之郵局帳戶交易
      明細暨電子檔、中國信託帳戶交易明細、另案被告陳嘉穗
      之中國信託銀行帳戶、郵局帳戶、台新銀行帳戶交易明細
      暨電子檔在卷可稽（見A18卷第281-323頁、第325-427頁
      、第429-439頁、A19卷第51-89頁、第91-117頁、A48卷第
      261-299頁、第301-326、340頁、金重訴37卷㈥第37-129頁
      卷㈧第275-277頁）。
　　⑵惟觀諸卷附LINE通訊軟體對話紀錄（見A6卷第223-231頁）
      ，證人林子睿除就106年11月5日所投資1,000元部分，係
      以其個人名義入金百博投資案（舊制）之外，同日所投資
      之39,000元、106年11月20日投資之15,000元、106年12月
      10日投資之30,000元、106年12月20日投資之10,000元、1
      07年1月10日投資之25,000元、107年1月20日投資之40,00
      0元、107年2月10日投資之25,000元、107年2月25日投資
      之100,000元，均係以張怡婷之名義入金百博投資案（舊
      制）；另於106年11月20日、同年12月15日、同年12月20
      日、107年1月20日、107年2月25日，則以丁主橋之名義，
      先後投資百博投資案（舊制）10,000元、3,000元、7,000
      元、15,000元、25,000元；其中以張怡婷之名義於106年1
      1月20日、106年12月20日、107年1月20日、107年2月25日
      所為投資部分，以及以丁主橋之名義所為前開投資部分，
      經向「百博Center」LINE群組管理人員申請退還本金，並
      於同年月25日轉而加入投資百博投資案（新制），而上開
      投資均係以證人林子睿為新制推薦人，要與被告許秋蘭無
      涉。此外，依據卷內事證，被告許秋蘭既未經手前開以張
      怡婷、丁主橋等人名義所交付百博投資案（舊制）之款項
      ，亦無法證明其有從中獲取動態獎金。而本院審酌業已加
      入百博投資案之投資人，就其等後續加碼投資部分，尚非
      不得自任推薦人，其等亦可另以親友之名義，或虛構他人
      名義參與投資後，再以自己之名義擔任上線推薦會員，自
      行賺取動態獎金。是在缺乏其他積極證據可資補強之情形
      下，尚未能排除告訴人林子睿以張怡婷、丁主橋等人之名
      義所為上開各筆百博投資案（舊制）之投資，係以自己擔
      任推薦人並獲取動態獎金之可能，自難認此部分亦應由被
      告許秋蘭負非法經營銀行業務之罪責。從而，公訴意旨認
      被告許秋蘭就告訴人林子睿於106年11月5日至107年2月19
      日間，陸續投資20,000元、19,000元、15,000元、7,000
      元、27,000元、25,000元、20,000元、18,000元、14,250
      元、25,000元、5,800元、1,000元、30,000元、30,000元
      部分，亦涉犯非法經營銀行業務之犯行，尚乏積極且明確
      之事證，被告許秋蘭此部分犯行自屬不能證明。惟此部分
      與被告許秋蘭前揭經起訴論罪之非法經營銀行業務部分，
      有實質上一罪關係，爰不另為無罪之諭知。
　⒎關於上述⑤部分：
　　⑴被告蔡翰林、告訴人賈鈞揚所為如附表四編號2、3所示投
      資，均係以被告林郁純為上線推薦會員，而參與百博投資
      案（舊制），被告林郁純則因而獲取如附表四編號2、3所
      示動態獎金等事實，已經本院認定如前。被告蔡翰林嗣於
      107年2月22日、同年月24日，陸續加碼投資8,500元、50,
      000元、52,000元；告訴人賈鈞揚則於106年11月17日、同
      年12月29日、同年12月30日、107年1月4日、同年月20日
      、同年月25日、同年月29日、同年月30日、同年2月22日
      、同年2月25日，陸續將投資款21,000元、18,750元、10,
      000元、450元、45,000元、22,500元、18,750元、90,000
      元、72,500元、100,000元、4,250元、17,000元轉帳至另
      案被告陳嘉穗之中國信託帳戶、郵局帳戶等情，業經被告
      蔡翰林、證人賈鈞揚於偵查中供陳在卷（見A3卷第125-13
      0頁、第155-162頁），且有被告蔡翰林之中國信託銀行帳
      號000000000000號帳戶交易明細、另案被告陳嘉穗之郵局
      帳戶、中國信託銀行帳戶之交易明細暨電子檔、網路銀行
      轉帳交易結果畫面截圖在卷可稽（見A3卷第133-149頁、
      第165-171頁、B1卷第181-205頁、A18卷第281-323頁、第
      325-427頁、B2卷第313-403頁）。　
　　⑵惟依據被告蔡翰林於107年6月25日出具之授權書（見A23卷
      第165頁），被告蔡翰林於107年2月22日、同年月24日，
      先後轉帳投資款8,500元、102,000元至另案被告陳嘉穗之
      中國信託帳戶，係其借用友人陳仕朋之名義及虛構「吳碧
      珍」之名義，並以自己為推薦人而參加百博投資案。足徵
      被告蔡翰林於上揭期間所為投資部分，要與被告林郁純無
      涉。再者，就證人賈鈞揚於106年11月17日至107年2月25
      日間所為投資部分，被告林郁純既否認其係告訴人賈鈞揚
      此部分投資之推薦上線會員，且依據證人賈鈞揚於偵查中
      之證詞（見A3卷第159頁），其於106年12月29日所為投資
      ，即係自任推薦人，並獲得推薦獎金6,250元。此外，依
      據卷內事證，被告林郁純既未曾經手告訴人賈鈞揚之前開
      投資款項，亦無法證明其有從中獲取動態獎金。本院審酌
      業已加入百博投資案之投資人，就其等後續加碼投資部分
      ，尚非不得自任推薦人，其等亦可另以親友之名義，或虛
      構他人名義參與投資後，再以自己之名義擔任上線推薦會
      員，自行賺取動態獎金。是在缺乏其他積極證據可資補強
      之情形下，尚未能排除告訴人賈鈞揚就此部分所為之各筆
      投資，係自己擔任推薦人並獲取動態獎金之可能，自難認
      此部分亦應由被告林郁純負非法經營銀行業務之罪責。
　　⑶綜上所述，公訴意旨認被告林郁純就被告蔡翰林於107年2
      月22日、同年月24日所為之投資，以及告訴人賈鈞揚於10
      6年11月17日至107年2月25日間所為12筆投資款項，亦涉
      犯非法經營銀行業務之犯行，尚乏積極且明確之事證，被
      告林郁純此部分犯行自屬不能證明。惟此部分與被告林郁
      純前揭經起訴論罪之非法經營銀行業務部分，有實質上一
      罪關係，爰不另為無罪之諭知。　
　⒏關於上述⑥部分：
　　⑴告訴人紀智仁所為如附表七編號2所示投資，係以被告賴勝
      暉為上線推薦會員，而參與百博投資案（舊制），被告賴
      勝暉則因而獲取如附表七編號2所示動態獎金等事實，已
      經本院認定如前。告訴人紀智仁嗣於107年1月15日、同年
      3月2日，陸續加碼投資25,000元、200,000元乙情，業經
      證人紀智仁於偵查中證述詳實（見A4卷第371-380頁），
      且有告訴人紀智仁之台灣銀行帳戶存摺明細、網路銀行轉
      帳交易結果畫面截圖、另案被告陳嘉穗之郵局帳戶、中國
      信託帳戶之交易明細暨電子檔在卷可稽（見A4卷第395-40
      1頁、A49卷第25-27頁、A18卷第281-323頁、第325-427頁
      、B2卷第313-403頁）。
　　⑵徵之證人紀智仁於偵查中證稱：伊於107年1月15日投資25,
      000元時，因被告賴勝暉遭同案被告陳嘉穗踢出群組，伊
      的上線會員就變更為同案被告陳嘉穗等語（見A4卷第371-
      380頁），且有「3月新制度報單資料」檔案資料存卷足參
      （見A17卷第81-85頁），足證告訴人紀智仁自107年1月15
      日以後所為投資部分，要與被告賴勝暉無涉。此外，卷內
      亦無證據足以證明被告賴勝暉就此2筆投資有何參與犯行
      ，或從中獲取動態獎金之情事。公訴意旨認被告賴勝暉就
      告訴人紀智仁自107年1月15日以後所為投資，亦涉犯非法
      經營銀行業務之犯行，尚乏積極且明確之事證，被告賴勝
      暉此部分犯行自屬不能證明。惟此部分與被告賴勝暉前揭
      經起訴論罪之非法經營銀行業務部分，有實質上一罪關係
      ，爰不另為無罪之諭知。　
　⒐關於上述⑦部分：
　　⑴告訴人闕東海所為如附表九編號2所示投資，係以被告黃金
      棋為上線推薦會員，而參與百博投資案（舊制），被告黃
      金棋則因而獲取如附表九編號2所示動態獎金等事實，已
      經本院認定如前。嗣告訴人闕東海另於106年12月30日至1
      07年1月29日間，陸續以現金交付、存款轉帳等方式，交
      付投資款375,000元、210,000元、150,000元予另案被告
      陳嘉穗乙情，業經證人闕東海於偵查中證述綦詳（見A6卷
      第301-307頁），且有中國信託銀行新臺幣存提款交易憑
      證照片、ATM轉帳交易明細照片在卷可稽（見A6卷第317頁
      、第321頁）。
　　⑵惟依告訴人闕東海於107年6月29日出具之授權書、LINE通
      訊軟體會員資料畫面截圖（見A6卷第315頁、第319頁、第
      323頁、A23卷第637頁），上開3筆投資款項，係告訴人闕
      東海分別以其母黃阿麵、其岳母劉麗珍、堂妹闕靖諭等人
      之名義，並以自己為上線推薦人而加入百博投資案（舊制
      ），要與被告黃金棋無涉。此外，卷內亦無證據足以證明
      被告黃金棋就該3筆投資有何參與犯行，或從中獲取動態
      獎金之情事。從而，公訴意旨認被告黃金棋就告訴人闕東
      海上開3筆投資，亦涉犯非法經營銀行業務之犯行，尚乏
      積極且明確之事證，被告黃金棋此部分犯行自屬不能證明
      。惟此部分與被告黃金棋前揭經起訴論罪之非法經營銀行
      業務部分，有實質上一罪關係，爰不另為無罪之諭知。
　⒑關於上述⑧部分：　
　　⑴告訴人林純敏所為如附表十編號2所示投資，係以被告蔡秀
      華為上線推薦會員，而參與百博投資案（舊制），被告蔡
      秀華則因而獲取如附表十編號2所示動態獎金等事實，已
      經本院認定如前。告訴人林純敏另於107年2月25日、同年
      3月6日、同年3月23日，陸續以ATM轉帳、無摺存款之方式
      ，將投資款21,000元、30,000元、50,000元、150,000元
      分別轉帳存入另案被告陳嘉穗之中國信託帳戶、另案被告
      余建宏之郵局帳戶等情，亦經證人林純敏於偵查中證述屬
      實（見A22卷第227-232頁、第235-240頁、A45卷第373-37
      5頁、A24卷第15-18頁），且有郵政存簿儲金無摺存款存
      款人收執聯影本、中國信託銀行新臺幣存提款交易憑證影
      本、ATM轉帳交易明細影本在卷可稽（見A22卷第233-234
      頁）。
　　⑵惟證人林純敏於偵查中證稱：伊是以男友邱鈺堂之名義，於107年2月25日投資6萬元等語明確（見A22卷第231頁）。參以卷附LINE通訊軟體投資資料截圖（見A22卷第297頁），係載明：「1.首投資料」、「本名：邱鈺堂」、「推薦名：林純敏」等文字，足徵證人林純敏於107年2月25日轉帳投資款21,000元、30,000元至另案被告陳嘉穗之中國信託帳戶，係以他人之名義，並以自己為推薦人而加入百博投資案（舊制），要與被告蔡秀華無涉。再者，證人林純敏於偵查中亦證稱：伊有以胞姊林純寧之名義參與百博投資案，107年3月6日投資的50,000元，是伊以林純寧之名義加入投資，伊新制的上線是陳嘉穗等語明確（見A22卷第227-232頁、A45卷第373-375頁、A24第15-17頁）。而觀諸「3月新制度報單資料」檔案資料（見A17卷第81-85頁），報件人林純寧之投資金額50,000元（生效時間為3月6日），其上線係另案被告陳嘉穗；報件人林純敏之投資金額150,000元（生效時間為3月23日），其上線則係林純寧。是依上開事證，證人林純敏於107年3月6日、同年3月23日所為上開投資，係分別以另案被告陳嘉穗、其姊林純寧為推薦上線會員，亦與被告蔡秀華無涉。此外，卷內查無證據足以證明被告蔡秀華就前開3筆投資有何參與犯行，或從中獲取動態獎金之情事。從而，公訴意旨認被告蔡秀華就告訴人林純敏上開3筆投資，亦涉犯非法經營銀行業務之犯行，尚乏積極且明確之事證，被告蔡秀華此部分犯行自屬不能證明。惟此部分與被告蔡秀華前揭經起訴論罪之非法經營銀行業務部分，有實質上一罪關係，爰不另為無罪之諭知。　
　㈥刑之減輕事由：
　⒈按犯銀行法第125條、第125條之2或第125條之3之罪，於犯罪
    後自首，如自動繳交全部犯罪所得者，減輕或免除其刑；並
    因而查獲其他正犯或共犯者，免除其刑。在偵查中自白，如
    自動繳交全部犯罪所得者，減輕其刑；並因而查獲其他正犯
    或共犯者，減輕其刑至二分之一。銀行法第125條之4第1、2
    項分別定有明文。
　⒉又所謂偵查中自白，包括行為人在偵查輔助機關及檢察官聲
    請法院羈押訊問時之自白在內。且所稱自白，不論其係自動
    或被動，簡單或詳細，一次或二次以上，並其自白後有無翻
    異，苟其自白在偵查中，如有犯罪所得並自動繳交全部所得
    財物者，即應依該條減免其刑（最高法院105年度台上字第1
    590號判決意旨、本院暨所屬法院99年法律座談會刑事類提
    案第24號研討結果意旨參照）。而所謂自白，係指被告對於
    自己犯罪事實之全部或主要部分，在偵查中向有偵查犯罪職
    權之公務員為供述而言，並不以承認所犯之罪名為必要，其
    供述構成要件該當事實之外，縱另主張阻卻違法事由或阻卻
    責任事由，或提出有利於己而非顯然影響有無基本犯罪事實
    之辯解，甚至就所指犯罪事實在法律上之評價提出辯解，仍
    不失為自白（最高法院105年度台上字第648號、106年度台
    上字第27號、110年度台非字第54號判決意旨參照）。又被
    告必須於偵查中自白，並於最後事實審言詞辯論終結前自動
    繳交全部犯罪所得或賠償全部被害人，而毋庸宣告沒收犯罪
    所得時，始有上開減刑規定之適用（最高法院110年度台上
    字第98號判決意旨參照）。
　⒊查被告昝靖瑜等12人於偵查中就上開百博投資案（舊制）、
    百博投資案（新制）之投資內容、紅利發放制度，以及其等
    如何對外宣傳、招攬他人加入投資，並收取動態獎金等事實
    ，均已供明在卷，其中被告昝靖瑜、張崇哲等2人雖就其等
    所為是否構成犯罪有所辯解，被告李椏樂、黃金棋未明確坦
    承其等違反銀行法之犯行。然其等4人與被告蔡翰林、許書
    涵、許秋蘭、林郁純、賴勝暉、林宏駿、余秀娟、蔡秀華等
    人均已就自己所涉犯罪事實之全部或主要部分，在偵查中向
    有偵查犯罪職權之公務員為供述，揆諸上開最高法院判決意
    旨，仍應認其等12人於偵查中之供述已屬自白。復且，被告
    許秋蘭、賴勝暉、林宏駿、蔡秀華等人於本院中自動繳交其
    等全部犯罪所得如附表十三編號6至8、10「應沒收之犯罪所
    得金額」欄所示，有本院贓證物款收據在卷可稽（證據出處
    參見附表十三編號6至8、10「應沒收之犯罪所得金額」欄所
    示）；被告昝靖瑜、李椏樂、蔡翰林、許書涵等人之犯罪所
    得分別為11,250元、92,450元、25,000元、4,250元（詳後
    述），除已各自賠償告訴人林冠琳、如附表二編號2至5、7
    至13、15至19所示投資人、如附表三編號3至5、8所示投資
    人、告訴人孫聖凱等人如附表十三編號1、2、3、5「已返還
    之犯罪所得（本金）或和解賠償金額」欄所示金額外，嗣於
    本院中亦自動繳交剩餘犯罪所得（如附表十三編號1、2、3
    、5「應沒收之犯罪所得金額」欄所示）；而被告林郁純、
    黃金棋、余秀娟、張崇哲等人之犯罪所得分別為19,300元、
    16,500元、3,750元、1,500元（詳後述），均已全額賠償如
    附表四、九、十一、十二所示下線投資人等情，經證人吳洪
    錚於偵查中證述、告訴人孫聖凱於本院審理時證述屬實（見
    A3卷第286頁、金訴23卷第356頁），亦有本院贓證物款收據
    、和解書、轉帳交易明細、中國信託銀行存款交易明細、LI
    NE對話截圖、臺灣臺北地方檢察署公務電話紀錄、匯款申請
    書、匯票截圖、電子郵件等附卷足佐（各該證據方法之出處
    ，參見附表一至五、九、十一、十二「備註」欄、附表十三
    「應沒收之犯罪所得金額」欄所示）。揆諸前揭說明，均應
    依銀行法第125條之4第2項前段規定減輕其刑。
　⒋復按刑法第59條規定犯罪之情狀可憫恕者，得酌量減輕其刑
    ，其所謂「犯罪之情狀」，與同法第57條規定科刑時應審酌
    之一切情狀，並非有截然不同之領域，於裁判上酌減其刑時
    ，應就犯罪一切情狀（包括第57條所列舉之10款事項），予
    以全盤考量，審酌其犯罪有無可憫恕之事由（即有無特殊之
    原因與環境，在客觀上足以引起一般同情，以及宣告法定低
    度刑，是否猶嫌過重等等），以為判斷。本院審酌被告昝靖
    瑜、蔡翰林、許書涵、許秋蘭、林郁純、賴勝暉、林宏駿、
    黃金棋、余秀娟、蔡秀華、張崇哲等11人上開犯行，無視國
    家對於銀行業務管制法令之規定，行為固屬不當，應予非難
    。然考量其等11人僅係各該投資案上層會員之一，並非主要
    核心角色，亦非上開投資案之規劃及主導者，其等11人與其
    他投資人相同而均有資金投入，且因其等11人直接招攬行為
    而投資之人數非眾，吸金規模僅有35,000元至150餘萬元不
    等，尚非甚鉅，其等實際獲得之不法利益少則數百元，至多
    2萬餘元（各人實際犯罪所得，詳後述），要與大多吸金、
    獲利動輒數百萬、上千萬元者相比，自有不同，其等參與程
    度核屬輕微。又被告昝靖瑜、蔡翰林、許書涵、許秋蘭、林
    郁純、賴勝暉、林宏駿、黃金棋、余秀娟、蔡秀華、張崇哲
    等11人犯後均已坦承犯行，態度尚稱良好，且被告昝靖瑜、
    蔡翰林、許書涵、林郁純、黃金棋、余秀娟、張崇哲等人犯
    後積極取得部分下線會員之諒解並達成和解，而已賠付全部
    或部分下線會員所受損害，有如附表一、三至五、九、十一
    、十二「備註」欄所示證據足佐。被告昝靖瑜、蔡翰林、許
    書涵、許秋蘭、賴勝暉、林宏駿、蔡秀華等人均已繳回全部
    犯罪所得，或繳交經扣除已賠償下線會員金額之剩餘犯罪所
    得。是依上揭被告昝靖瑜、蔡翰林、許書涵、許秋蘭、林郁
    純、賴勝暉、林宏駿、黃金棋、余秀娟、蔡秀華、張崇哲等
    11人之犯罪情狀，若其等11人各依銀行法第125條之4第2項
    前段減輕其刑，均仍有過苛，在客觀上均應足以引起一般人
    之同情，而有法重情輕之失衡情狀，本院依各該被告之客觀
    犯行及主觀惡性二者加以考量，爰均依刑法第59條規定酌減
    其刑，並均依同法第70條之規定遞減其刑。
　⒌至被告李椏樂於參與期間，非法吸收資金之規模已達1,863,0
    00元，數額非微，且實際獲取犯罪所得92,450元，其所為對
    於金融交易秩序已生相當程度之危害，並造成投資人財產上
    之損失，併審酌被告李椏樂已適用銀行法第125條之4第2項
    前段之規定，減輕其刑，難認有何情輕法重，在客觀上足以
    引起一般同情而顯可憫恕之處，自均無再適用刑法第59條規
    定酌減其刑之餘地，併此敘明。　
　㈦量刑部分：　
　⒈按刑之量定屬事實審法院得依職權裁量的事項，法院除就具
    體個案犯罪，斟酌其犯罪情狀，有無可堪憫恕之情外，並以
    行為人的責任為基礎，審酌刑法第57條所列各項罪責因素後
    ，予以整體評價，而為科刑輕重標準的衡量，使罰當其罪，
    以實現刑罰權應報正義，並兼顧犯罪一般預防與特別預防的
    目的（最高法院108年度台上字第1615號判決意旨參照）。
    又按量刑時，除應注意法律相關規定外，並宜綜合考量下列
    刑罰目的：⑴對於不法侵害行為給予相應責任刑罰之應報功
    能。⑵矯正行為人並使其復歸社會之特別預防功能。⑶適切發
    揮嚇阻犯罪、回復社會對於法規範之信賴，及維護社會秩序
    之一般預防功能，此司法院107年8月7日函頒「刑事案件量
    刑及定執行刑參考要點」第2點有明文規定。爰此，本院基
    於綜合審酌應報、預防之「相對應報理論」，對過去之犯罪
    藉由應報之處罰以達到將來犯罪之抑止、預防目的，並衡酌
    欲藉由刑罰所達成之一般預防或特別預防目的，應係伴隨應
    報觀點之刑罰所生之間接、反射性效果，宜於決定應報刑（
    責任刑）之範圍內，妥適評價作為一般、特別預防之量刑因
    子，以符公平量刑及罪刑相當，應予敘明。
　⒉次按法院為達公平量刑之目的，基於相對應報理論之觀點，
    首先考量刑法第57條第9款「犯罪所生之危險或損害」及同
    條第3款「犯罪之手段」，以結果不法與行為不法之程度劃
    定責任刑之範圍，此部分⑴結果不法層次審酌：①法益侵害程
    度、範圍，犯罪之時間、地點或法益侵害係屬持續性或一時
    性；②被害結果發生有無可歸責於被告、被害人或其他第三
    人之情形；③被害結果有無回復之可能性，及如有回復可能
    性則係完全、部分或並未有回復；⑵行為不法層次則審酌：①
    行為態樣是否具有惡質性（即犯行手段上有無殘忍、執拗、
    危險、巧妙、反覆或模仿等情形），如有其程度為何；②有
    無共犯之參與及參與程度（即客觀事件背景、共犯彼此間關
    係、犯罪行為經過、共同謀議形成過程、準備與實行階段、
    犯行後狀況；主觀分擔犯行之動機、犯意強弱、參與態度積
    極或消極），及與其他共犯間屬於主導或從屬關係。再於該
    劃定責任刑之範圍內妥適考量：⑶同條第8款「違反義務之程
    度」（即違反注意義務之內容、情節是否特殊或實與一般情
    形無異），同條第7款「犯罪行為人與被害人之關係」（即①
    行為人與被害人間之親疏遠近、交誼深淺及②行為人是否因
    被害人而犯罪）、同條第1、2款「犯罪之動機、目的及所受
    之刺激」（即行為人有無反社會傾向及動機、目的是否屬惡
    質，如有則程度為何）、同條第4至6款之「行為人之生活狀
    況、品行、智識程度」、同條第10款之「犯罪後之態度」（
    即①被告有無自白；②如有則係在偵查或審判階段自白，其對
    於釐清犯罪事實部分有無助益；③被告有無努力修復被害結
    果及爰以其與被害人間之關係），及其他一切情狀（如：①
    犯行後有無遭懲戒或免職、②有無違法偵查之不利益）等因
    素。　　
　⒊爰以行為人之責任為基礎，審酌被告昝靖瑜等12人不思以正
    途賺取所需，率予加入前揭百博投資案，並以約定給付與本
    金顯不相當之紅利，而促使投資者投入資金，造成其他投資
    者之財產損失，且有害社會信賴關係，破壞金融秩序，欠缺
    法治觀念，所為實有不該。再者，為達公平量刑、罪刑相當
    之目的，本院另就被告昝靖瑜等12人，各自綜合判斷前揭量
    刑因子如下：
　⑴被告昝靖瑜就上開百博投資案非法吸收資金計1,578,600元（
    其中被告昝靖瑜自己投入之資金計1,388,600元），個人因
    而獲利11,250元，而其非居於核心要角地位，分工角色並非
    關鍵，對於犯罪之貢獻程度較主導百博投資案之另案被告余
    建宏等4人低，又其犯後坦承犯行，且賠付部分投資人之損
    失，並繳回剩餘犯罪所得，已如前述，犯後態度尚佳；併考
    量被告昝靖瑜前無任何經法院論罪科刑之前科紀錄，有臺灣
    高等法院被告前案紀錄表足佐，素行尚可；兼衡以被告昝靖
    瑜之犯罪動機、目的、手段，檢察官請求從輕量刑，暨其於
    本院審理時自承高中畢業之智識程度，已婚，並與其夫共同
    扶養子女之家庭經濟狀況（見金訴23卷㈥第34-37頁）等一切
    情狀，量處如主文主刑部分第項所示之刑。
　⑵被告李椏樂就上開百博投資案非法吸收資金計1,863,000元（
    其中被告李椏樂自己投入之資金計100,000元），個人因而
    獲利92,450元，而其非居於核心要角地位，分工角色並非關
    鍵，對於犯罪之貢獻程度較主導百博投資案之另案被告余建
    宏等4人低，又其犯後坦承犯行，且賠付部分投資人之損失
    ，並繳回剩餘犯罪所得，已如前述，犯後態度尚佳；併考量
    被告李椏樂前無任何經法院論罪科刑之前科紀錄，有臺灣高
    等法院被告前案紀錄表足佐，素行尚可；兼衡以被告李椏樂
    之犯罪動機、目的、手段，檢察官請求從輕量刑，暨其於本
    院審理時自承高中畢業之智識程度，現無業，其為單親媽媽
    ，需扶養2名子女之家庭經濟狀況（見金訴23卷㈥第34-37頁
    ）等一切情狀，量處如主文主刑部分第項所示之刑。
　⑶被告蔡翰林就上開百博投資案非法吸收資金計255,000元（其
    中被告蔡翰林自己或以他人之名義投入之資金計145,000元
    ），個人因而獲利25,000元，所造成之犯罪危害程度及不法
    所得均輕微，且其非居於核心要角地位，分工角色並非關鍵
    ，對於犯罪之貢獻程度較主導百博投資案之另案被告余建宏
    等4人低，又其犯後坦承犯行，且賠付部分投資人之損失，
    並繳回剩餘犯罪所得，已如前述，犯後態度尚佳；併考量被
    告蔡翰林前無任何經法院論罪科刑之前科紀錄，有臺灣高等
    法院被告前案紀錄表足佐，素行尚可；兼衡以被告蔡翰林之
    犯罪動機、目的、手段，檢察官請求從輕量刑，暨其於本院
    審理時自承專科畢業之智識程度，已婚，需扶養子女及父母
    之家庭經濟狀況（見金訴23卷㈥第34-37頁）等一切情狀，量
    處如主文主刑部分第項所示之刑。
　⑷被告許書涵就上開百博投資案非法吸收資金計102,500元（其
    中被告許書涵自己或與親友合資投入之資金計46,500元），
    個人因而獲利4,250元，所造成之犯罪危害程度及不法所得
    甚輕微，且其非居於核心要角地位，分工角色並非關鍵，對
    於犯罪之貢獻程度較主導百博投資案之另案被告余建宏等4
    人低，又其犯後坦承犯行，且賠付部分投資人之損失，並繳
    回剩餘犯罪所得，已如前述，犯後態度尚佳；併考量被告許
    書涵前無任何經法院論罪科刑之前科紀錄，有臺灣高等法院
    被告前案紀錄表足佐，素行尚可；兼衡以被告許書涵之犯罪
    動機、目的、手段，檢察官請求從輕量刑，告訴人孫聖凱亦
    當庭表示願意原諒許書涵，不予追究，請求從輕量刑，並給
    予緩刑等語（見金訴23卷㈣第356頁），暨其於本院審理時自
    承大學畢業之智識程度，已離婚，需獨自扶養子女之家庭經
    濟狀況（見金訴23卷㈥第34-37頁）等一切情狀，量處如主文
    主刑部分第項所示之刑。　
　⑸被告許秋蘭就上開百博投資案非法吸收資金計452,000元（其
    中被告許秋蘭自己投入之資金計251,000元），個人因而獲
    利300元，所造成之犯罪危害程度及不法所得甚輕微，且其
    非居於核心要角地位，分工角色並非關鍵，對於犯罪之貢獻
    程度較主導百博投資案之另案被告余建宏等4人低，又其犯
    後坦承犯行，且繳回所有犯罪所得，已如前述，犯後態度尚
    佳；併考量被告許秋蘭前無任何經法院論罪科刑之前科紀錄
    ，有臺灣高等法院被告前案紀錄表足佐，素行尚可；兼衡以
    被告許秋蘭之犯罪動機、目的、手段，檢察官請求從輕量刑
    ，暨其於本院審理時自承高職畢業之智識程度，單親，需獨
    自扶養子女之家庭經濟狀況（見金訴23卷㈥第34-37頁）等一
    切情狀，量處如主文主刑部分第項所示之刑。　
　⑹被告林郁純就上開百博投資案非法吸收資金計341,000元（其
    中被告林郁純自己或以親友名義投入之資金計246,000元）
    ，個人因而獲利19,300元，所造成之犯罪危害程度及不法所
    得甚輕微，且其非居於核心要角地位，分工角色並非關鍵，
    對於犯罪之貢獻程度較主導百博投資案之另案被告余建宏等
    4人低，又其犯後坦承犯行，且賠付其下線投資人之損失，
    已如前述，犯後態度尚佳；併考量被告林郁純前無任何經法
    院論罪科刑之前科紀錄，有臺灣高等法院被告前案紀錄表足
    佐，素行尚可；兼衡以被告林郁純之犯罪動機、目的、手段
    ，檢察官請求從輕量刑，暨其於本院審理時自承大學畢業之
    智識程度，並與其夫共同養育子女之家庭經濟狀況（見金訴
    23卷㈥第34-37頁）等一切情狀，量處如主文主刑部分第項
    所示之刑。　　
　⑺被告賴勝暉就上開百博投資案非法吸收資金計100,000元（其
    中被告賴勝暉自己投入之資金計1,000元），個人因而獲利1
    1,000元，所造成之犯罪危害程度及不法所得甚輕微，且其
    非居於核心要角地位，分工角色並非關鍵，對於犯罪之貢獻
    程度較主導百博投資案之另案被告余建宏等4人低，又其犯
    後坦承犯行，且繳回所有犯罪所得，已如前述，犯後態度尚
    佳；併考量被告賴勝暉前無任何經法院論罪科刑之前科紀錄
    ，有臺灣高等法院被告前案紀錄表足佐，素行尚可；兼衡以
    被告賴勝暉之犯罪動機、目的、手段，檢察官請求從輕量刑
    ，暨其於本院審理時自承高職畢業之智識程度，需與其妻共
    同扶養子女、母親之家庭經濟狀況（見金訴23卷㈥第34-37頁
    ）等一切情狀，量處如主文主刑部分第項所示之刑。　　
　⑻被告林宏駿就上開百博投資案非法吸收資金計56,000元（其
    中被告林宏駿自己投入之資金計26,000元），個人因而獲利
    4,500元，所造成之犯罪危害程度及不法所得甚輕微，且其
    非居於核心要角地位，分工角色並非關鍵，對於犯罪之貢獻
    程度較主導百博投資案之另案被告余建宏等4人低，又其犯
    後坦承犯行，且繳回所有犯罪所得，已如前述，犯後態度尚
    佳；併考量被告林宏駿前無任何經法院論罪科刑之前科紀錄
    ，有臺灣高等法院被告前案紀錄表足佐，素行尚可；兼衡以
    被告林宏駿之犯罪動機、目的、手段，檢察官請求從輕量刑
    ，暨其於本院審理時自承大學畢業之智識程度，已離婚，需
    支付子女生活費用之家庭經濟狀況（見金訴23卷㈥第34-37頁
    ）等一切情狀，量處如主文主刑部分第項所示之刑。
　⑼被告黃金棋就上開百博投資案非法吸收資金計496,000元（其
    中被告黃金棋自己或以親友名義投入之資金計431,000元）
    ，個人因而獲利16,500元，所造成之犯罪危害程度及不法所
    得甚輕微，且其非居於核心要角地位，分工角色並非關鍵，
    對於犯罪之貢獻程度較主導百博投資案之另案被告余建宏等
    4人低，又其犯後坦承犯行，且與投資人達成和解，並賠付
    其等損失，已如前述，犯後態度尚佳；併考量被告黃金棋前
    無任何經法院論罪科刑之前科紀錄，有臺灣高等法院被告前
    案紀錄表足佐，素行尚可；兼衡以被告黃金棋之犯罪動機、
    目的、手段，檢察官請求從輕量刑，暨其於本院審理時自承
    高中畢業之智識程度，務農，並協助其胞弟養育姪子、姪女
    之家庭經濟狀況（見金訴23卷㈥第34-37頁）等一切情狀，量
    處如主文主刑部分第項所示之刑。　
　⑽被告余秀娟就上開百博投資案非法吸收資金計35,000元（其
    中被告余秀娟自己投入之資金計20,000元），個人因而獲利
    3,750元，所造成之犯罪危害程度及不法所得甚輕微，且其
    非居於核心要角地位，分工角色並非關鍵，對於犯罪之貢獻
    程度較主導百博投資案之另案被告余建宏等4人低，又其犯
    後坦承犯行，且與投資人達成和解，並賠付其等損失，已如
    前述，犯後態度尚佳；併考量被告余秀娟前無任何經法院論
    罪科刑之前科紀錄，有臺灣高等法院被告前案紀錄表足佐，
    素行尚可；兼衡以被告余秀娟之犯罪動機、目的、手段，檢
    察官請求從輕量刑，暨其於本院審理時國中畢業之智識程度
    ，現無業，需與前夫共同扶養2名子女之家庭經濟狀況（見
    金訴23卷㈥第34-37頁）等一切情狀，量處如主文主刑部分第
    項所示之刑。　　
　⑾被告蔡秀華就上開百博投資案非法吸收資金計68,000元（其
    中被告蔡秀華自己投入之資金計65,000元），個人因而獲利
    900元，所造成之犯罪危害程度及不法所得甚輕微，且其非
    居於核心要角地位，分工角色並非關鍵，對於犯罪之貢獻程
    度較主導百博投資案之另案被告余建宏等4人低，又其犯後
    坦承犯行，且繳回所有犯罪所得，已如前述，犯後態度尚佳
    ；併考量被告蔡秀華前無任何經法院論罪科刑之前科紀錄，
    有臺灣高等法院被告前案紀錄表足佐，素行尚可，且其罹有
    憂鬱症乙情，有馬偕紀念醫院藥袋影本附卷可查（（見金訴
    23卷㈡第279-280頁）；兼衡以被告蔡秀華之犯罪動機、目的
    、手段，檢察官請求從輕量刑，暨其於本院審理時自承現為
    家管之家庭經濟狀況（見金訴23卷㈥第34-37頁）等一切情狀
    ，量處如主文主刑部分第項所示之刑。
　⑿被告張崇哲就上開百博投資案非法吸收資金計205,000元（其
    中被告張崇哲自己或以親友名義投入之資金計195,000元）
    ，個人因而獲利1,500元，所造成之犯罪危害程度及不法所
    得甚輕微，且其非居於核心要角地位，分工角色並非關鍵，
    對於犯罪之貢獻程度較主導百博投資案之另案被告余建宏等
    4人低，又其犯後坦承犯行，且與告訴人陳怡薇達成和解，
    並賠付其損失，已如前述，犯後態度尚佳；併考量被告張崇
    哲前無任何經法院論罪科刑之前科紀錄，有臺灣高等法院被
    告前案紀錄表足佐，素行尚可；兼衡以被告張崇哲之犯罪動
    機、目的、手段，檢察官請求從輕量刑，暨其於本院審理時
    自承大學畢業之智識程度，需要撫養父母之家庭經濟狀況（
    見金訴23卷㈥第34-37頁）等一切情狀，量處如主文主刑部分
    第項所示之刑。　
八、沒收部分：
　㈠刑法沒收新制修正犯罪所得沒收之相關規定，衡其立法目的
    ，係因過往犯罪行為人之犯罪所得，不予宣告沒收，以供被
    害人求償，但因實際上被害人因現實或各種因素，卻未另行
    求償，反致行為人因之保有犯罪所得。故而修正後刑法之沒
    收、追徵不法利得條文，係以杜絕避免行為人保有犯罪所得
    為預防目的，並達成調整回復財產秩序之作用，乃以「實際
    合法發還」作為封鎖沒收或追徵之條件。107年1月31日修正
    公布、同年2月2日生效施行之銀行法第136條之1，雖有創設
    刑法沒收新制以「實際合法發還」作為封鎖沒收或追徵之條
    件之例外，仍應從嚴而為法律體系之目的性解釋，以與刑法
    第38條之1第5項規定揭示之立法價值協調一致。茲查，107
    年1月31日修正前銀行法第136條之1特別沒收規定，係將「
    應發還被害人或得請求損害賠償之人」作為沒收不法利得之
    除外情形。而修正後銀行法第136條之1因係刑法沒收新制之
    特別規定，採義務沒收主義，法院並無裁量之權限，於全部
    或一部不能沒收或不宜執行沒收時，並應追徵其價額。倘無
    犯罪所得應發還被害人或得請求損害賠償之人者，且屬犯罪
    行為人所有，該犯罪所得自仍應依修正後銀行法第136條之1
    規定諭知沒收，究不得僅因審理時應發還被害人或得請求損
    害賠償之人的犯罪所得數額尚屬不明，逕認無需沒收犯罪所
    得。再者，沒收犯罪所得之本質是一種不當得利之衡平措施
    ，目的在使行為人所造成財產利益的不法流動回歸犯罪發生
    前之合法狀態，並非在使國庫（司法國庫，下同）終局享有
    犯罪利得。因此，犯罪被害人之民事請求權，通常優先於國
    庫利得沒收權，但其優先性仍不排斥刑事法院為沒收或追徵
    之宣告，此觀被害人得依刑事訴訟法第473條規定提出請求
    即明。107年1月31日修正公布之銀行法第136條之1規範意旨
    ，亦應同在於避免國庫利得沒收權過度介入被害人之民事求
    償程序，反而干擾或損害被害人之民事求償機會；其修正意
    旨當非在使行為人反而因被害人求償程序中之各項變數（如
    成功的時效抗辯），意外獲得保有犯罪所得之機會；甚或造
    成刑法沒收新制修正公布前，最為人所詬病之「國家既未宣
    告沒收，亦未發還被害人，反而由犯罪行為人保有犯罪所得
    」之荒謬情形再次出現。準此，107年1月31日修正公布之銀
    行法第136條之1所明定之封鎖沒收或追徵之要件，即「應發
    還被害人或得請求損害賠償之人」之除外情形，應非僅指被
    害人現仍存在，或已提出求償即足，而應為目的性限縮解釋
    ，必須被害人或得請求損害賠償之人已請求並且經法院確認
    其發還數額，或已取得民事執行名義，已得實際發還，且承
    審法院依現存卷證資料足以認定者，始生封鎖沒收或追徵之
    效力，而得排斥刑事法院為沒收或追徵之諭知。惟前述情形
    ，時因個案訴訟進行程度而有不同認定，為節省訴訟資源，
    倘個案中之犯罪所得有無應發還被害人或得請求損害賠償之
    人之情形未臻明確時（例如：被害人內部關係有待釐清、可
    能有其他被害人或潛在被害人），為保障被害人或得請求損
    害賠償之人的財產權益，俾利檢察官日後之沒收執行，法院
    宣告沒收犯罪所得時，自得依上揭法條文字諭知「除應發還
    被害人或得請求損害賠償之人外」之條件，以臻完備。
  ㈡又按刑法第38條之1第1項前段有關犯罪所得沒收之規定，以
    「屬於犯罪行為人者」，為沒收要件，則於數人共同犯罪時
    ，因共同正犯皆為犯罪行為人，所得屬全體共同正犯，應對
    各共同正犯諭知沒收，然因犯罪所得之沒收，在於避免被告
    因犯罪而坐享利得，基於有所得始有沒收之公平原則，故如
    犯罪所得已經分配，自應僅就各共同正犯分得部分，各別諭
    知沒收。至共同正犯各成員有無犯罪所得、所得數額，係關
    於沒收、追繳或追徵標的犯罪所得範圍之認定，因非屬犯罪
    事實有無之認定，並不適用嚴格證明法則，只須綜合卷證資
    料，依自由證明程序釋明其合理之依據即足（最高法院107
    年度台上字第2542號、104年度台上字第3937號判決意旨參
    照）。次按供犯罪所用、犯罪預備之物或犯罪所生之物，屬
    於犯罪行為人者，得沒收之。但有特別規定者，依其規定，
    刑法第38條第2項定有明文。又刑法第38條之2第2項規定：
    宣告前2條（即第38條、第38條之1）之沒收或追徵，有過苛
    之虞、欠缺刑法上之重要性、犯罪所得價值低微，或為維持
    受宣告人生活條件之必要者，得不宣告沒收或酌減之。
　㈢被告昝靖瑜等12人各自不法招攬如附表一至十二所示下線投
    資人，分別投資上開百博投資案，其等12人各自因而獲得動
    態獎金各如附表十三編號1至12「犯罪所得」欄所示（亦可
    參見附表一至十二），業經被告昝靖瑜等12人供承在卷，且
    有如附表一至十二動態獎金之「卷證出處」欄所示證據在卷
    可稽，自屬其等12人各因本件犯行所獲得之實際犯罪所得。
　㈣被告許秋蘭、賴勝暉、林宏駿、蔡秀華等4人各就如附表十三
    編號6至8、10所示犯罪所得部分，爰依銀行法第136條之1規
    定，各於其等所犯罪項下諭知除應發還被害人或得請求損害
    賠償之人外，沒收之。又其等上開犯罪所得業已繳回扣案，
    已如前述，並無不能執行情形，自無庸為追徵價額之諭知。
　㈤另考量被告昝靖瑜、李椏樂、蔡翰林、許書涵、林郁純、黃
    金棋、余秀娟、張崇哲等8人犯後賠償全部或部分下線會員
    之損失（賠償情形如附表十三編號1至5、9、11、12「已返
    還之犯罪所得（本金）或和解賠償金額」欄所示，亦可參見
    附表一至五、九、十一、十二「備註」欄所示），則就被告
    昝靖瑜、李椏樂、蔡翰林、許書涵、林郁純、黃金棋、余秀
    娟、張崇哲等8人此部分犯罪所得實際上已遭剝奪，若其等
    各就已賠償部分再予宣告沒收，將有過苛之虞，且有使上開
    被告等人受到雙重不利評價之虞，是其等已賠償部分之犯罪
    所得，依現行刑法第38條之2第2項之規定，不予宣告沒收、
    追徵價額。至於扣除前開已賠償之部分，被告昝靖瑜、李椏
    樂、蔡翰林、許書涵等人剩餘之犯罪所得各如附表十三編號
    1至3、5「應沒收之犯罪所得金額」欄所示犯罪所得，均仍
    應依銀行法第136條之1規定，各於其等所犯罪項下諭知除應
    發還被害人或得請求損害賠償之人外，沒收之。又其等上開
    犯罪所得業已繳回扣案，並無不能執行情形，自無庸為追徵
    價額之諭知。
　㈥又被告余秀娟雖於本院審理時已先行繳交全部犯罪所得3,750
    元，此有本院111年贓款字第2號犯罪不法所得繳回收據在卷
    足參（見金訴23卷第313頁）。惟被告余秀娟嗣後既與告訴
    人周振禮達成和解並已賠償10,000元，被告余秀娟即不再享
    有因犯罪取得之財產利益，則犯罪利得沒收之規範目的已經
    實現，自無庸再就其向本院所繳交之3,750元部分宣告沒收
    ，附此敘明。
據上論斷，依刑事訴訟法第299條第1項前段，銀行法第29條第1
項、第29條之1、第125條第1項前段、第125條之4第2項、第136
條之1，刑法第11條後段、第28條、第59條、第74條第1項第1款
、第38條之1第1項前段，判決如主文。
本案經檢察官張靜薰追加起訴，檢察官黃耀賢到庭執行職務。
中　　華　　民　　國　　111 　年　　3 　　月　　31　　日
                  刑事第十七庭  審判長法  官    劉慧芬　
　　　　　　　　　                    法  官    彭慶文
　　　　　　　　　　　　　　　　　　　法  官    何孟璁 
上正本證明與原本無異。 
如不服本判決應於收受送達後20日內向本院提出上訴書狀，並應
敘述具體理由；其未敘述上訴理由者，應於上訴期間屆滿後20日
內向本院補提理由書（均須按他造當事人之人數附繕本）「切勿
逕送上級法院」。告訴人或被害人如對於本判決不服者，應具備
理由請求檢察官上訴，其上訴期間之計算係以檢察官收受判決正
本之日期為準。 因疫情而遲誤不變期間，得向法院聲請回復原
狀。
                                      書記官    高心羽
中　　華　　民　　國　　111 　年　　3 　　月　　31　　日

附錄本案論罪科刑法條：
銀行法第29條
除法律另有規定者外，非銀行不得經營收受存款、受託經理信託
資金、公眾財產或辦理國內外匯兌業務。
違反前項規定者，由主管機關或目的事業主管機關會同司法警察
機關取締，並移送法辦；如屬法人組織，其負責人對有關債務，
應負連帶清償責任。
執行前項任務時，得依法搜索扣押被取締者之會計帳簿及文件，
並得拆除其標誌等設施或為其他必要之處置。
銀行法第29條之1

以借款、收受投資、使加入為股東或其他名義，向多數人或不特
定之人收受款項或吸收資金，而約定或給付與本金顯不相當之紅
利、利息、股息或其他報酬者，以收受存款論。
銀行法第125條
違反第29條第1項規定者，處3年以上10年以下有期徒刑，得併科
新臺幣1千萬元以上2億元以下罰金。其因犯罪獲取之財物或財產
上利益達新臺幣一億元以上者，處7年以上有期徒刑，得併科新
臺幣2千5百萬元以上5億元以下罰金。
經營金融機構間資金移轉帳務清算之金融資訊服務事業，未經主
管機關許可，而擅自營業者，依前項規定處罰。
法人犯前二項之罪者，處罰其行為負責人。

附件一、本件偵查卷宗代號對照表
附件二、證據清單

附表一、被告昝靖瑜自行投資及招攬下線投資情形彙總表
附表二、被告李椏樂自行投資及招攬下線投資情形彙總表
附表三、被告蔡翰林自行投資及招攬下線投資情形彙總表
附表四、被告林郁純自行投資及招攬下線投資情形彙總表
附表五、被告許書涵自行投資及招攬下線投資情形彙總表
附表六、被告許秋蘭自行投資及招攬下線投資情形彙總表
附表七、被告賴勝暉自行投資及招攬下線投資情形彙總表
附表八、被告林宏駿自行投資及招攬下線投資情形彙總表
附表九、被告黃金棋自行投資及招攬下線投資情形彙總表
附表十、被告蔡秀華自行投資及招攬下線投資情形彙總表
附表十一、被告余秀娟自行投資及招攬下線投資情形彙總表
附表十二、被告張崇哲自行投資及招攬下線投資情形彙總表
附表十三、被告等人因犯罪獲取之財物、犯罪所得及沒收金額計
          算表
附表十四、犯罪所得之沒收與追徵